【裁判字號】    96,上訴,679
【裁判日期】    981231
【裁判案由】    貪污治罪條例等
【裁判全文】
臺灣高等法院刑事判決                 96年度上訴字第679號
上  訴  人  臺灣臺北地方法院檢察署檢察官
上  訴  人
即  被  告  辛○○
選任辯護人  陳鴻琪律師
            蔡樹基律師
            廖芳萱律師
上  訴  人
即  被  告  巳○○
選任辯護人  蔡俊有律師
上  訴  人
即  被  告  癸○○
選任辯護人  林雯澤律師
上  訴  人
即  被  告  未○○
選任辯護人  馮志剛律師
上  訴  人
即  被  告  申○○
            戊○○
上  二  人
選任辯護人  徐履冰律師
被      告  丁○○
選任辯護人  王永春律師
被      告  己○○
選任辯護人  羅明通律師
            陳彥任律師
            王子文律師
被      告  辰○○
選任辯護人  徐履冰律師
被      告  戌○○
上列上訴人即被告等因貪污等案件，不服臺灣臺北地方法院，93
年度訴字第209號，中華民國95年12月29日第一審判決（起訴案
號：臺灣臺北地方法院檢察署91年度偵字第21191號、92年度偵
字第6056、7551號），提起上訴，本院判決如下：
    主  文
原判決關於巳○○、辛○○、未○○、申○○、戊○○部分暨癸○○圖利源寬行部分均撤銷。
巳○○、辛○○、未○○、戊○○、申○○均無罪。
癸○○被訴違背職務收賄部分無罪。
其他上訴駁回。
    理  由
壹、公訴意旨略以：
一、被告巳○○係內政部警政署空中警察隊（以下簡稱空警隊）
    前隊長，被告申○○、戌○○均係空警隊機務組前組長（被
    告申○○已退休、戌○○現任機務組修護員）、被告丁○○
    係空警隊機務組前檢驗技士（現任機務組組長）、被告癸○○係空警隊後勤組修護員（現任機務組修護員），並實際負
    責空警隊採購、維修案之行政業務，被告戊○○係空警隊機
    務組修護員，被告辰○○係空警隊機工長，均係依據法令從
    事公務之人員。未○○係源寬行企業有限公司（以下簡稱源
    寬行）實際負責人，己○○則係八益貿易有限公司（以下簡
    稱八益公司）負責人，合先說明。
二、民國（下同）87年2月間，空警隊AS365N1型直昇機（編號：
    AP017號）之2具發動機（發動機序號分別為5091及5101）已
    達2,000小時翻修時間，依該發動機技術指令應辦理送廠翻
    修，空警隊遂於87年2月初，由該隊機務組提出翻修申請，
    其原擬之報價方式有：「翻修全價」、「交換翻修件價」、
    「交換全新件價」等3種，但經上網詢價及依據當時任職該
    隊機務組組長被告申○○簽呈「該2具發動機為定期2,000小
    時更換，並無任何缺點及故障，擬建議採原機執行大翻修…
    」等意見後，由當時任該隊副隊長之黃芳寬指示採「不拆檢
    固定價格統包送修」方式報價，嗣於87年6月25日，為將上
    開2部發動機送修，開始辦理前揭發動機之航材裝備勞務採
    購（案號：空後修字第001-01號）招標事宜。源寬行負責
    人被告未○○獲悉上開發動機翻修案即有意承作，惟因空警
    隊所需之航材係屬專業領域，故該隊在歷次辦理採購新品或
    維修案時，其廠商參標資格皆限定需為「美國聯邦航空總署
    （F.A.A.）或歐洲聯合飛航組織（J.A.A.）等機構認證之合
    格修理廠之直接或間接代理商，而源寬行所代理之澳洲太平
    洋發動機修理廠（Pacific Turbine）並未具有前項資格，
    負責人被告未○○為求順利標得該案，乃邀請與被告巳○○
    、癸○○關係良好之被告辛○○共同合作，被告未○○並與
    被告辛○○共謀提撥該案得標價之10%，做為打通空警隊關
    節之費用，其分工方面，由被告未○○負責參標及接洽修理
    廠事宜，被告辛○○則負責與空警隊人員交際應酬，伺機打
    聽該案之參標條件及其他內部消息。嗣經被告辛○○多次向
    被告巳○○遊說，進而向被告巳○○行求賄賂，言明源寬行
    得標後即支付被告巳○○得標價一成之回扣，被告巳○○竟
    予同意，並決定在本案中將合約上之前述參標資格放寬為「
    具備原屬國航空主管官署簽屬文件」者即可參標，以使源寬
    行所代理之澳洲太平洋發動機修理廠能符合參標資格。該案
    承辦人被告癸○○並將該採購案預算、其他廠商報價價格等
    中華民國國防以外應秘密之消息陸續私下告知被告辛○○、
    未○○等人，使源寬行於87年8月26日開標時，得以最接近
    底標價格、再經2次減價後以新台幣（下同）17,380,000元
    得標，同（87）年8月29日雙方簽訂內政部警政署空中警察
    隊裝（設）備、航材等修護合約書（下稱空後修字第
    001-01號修護合約），明定交貨期為6個月（即應於88年2月
    28日到期日前交貨）。在訂約後，被告未○○立即依被告辛○○之要求，將該得標價17,380,000元之10%（即1,738,000
    元）之款項扣除5%之稅金後，再等分成4等份，分別開立其
    於合作金庫銀行民生分行帳號046854號甲存帳戶支票4張（
    支票號碼：IH0000000號、到期日為87年8月31日、支票號碼
    ：IH0000000號、到期日為88年1月31日、支票號碼：
    IH0000000號、到期日為88年1月31日、支票號碼：
    IH0000000號、到期日為88年1月31日、面額均為414,000元
    ），合計1,656,000元交付辛○○運用。其後辛○○於88年2
    月2日將前揭票號IH0000000、IH0000000號支票兌領，湊足
    800,000元連同1瓶洋酒送至被告巳○○位在臺北市○○區○○路5段42號13樓住處，親交被告巳○○收受以為答謝。
    源寬行在將前揭發動機送至澳洲太平洋發動機修理廠後，該
    修理廠市場經理BRIAN TYDEMAN向被告未○○表示，序號
    5101發動機之「COMPRESSOR COVER」、「CENTRIFUGAL
    ROTOR」、「FIRST STAGE NOZZLE GUIDE VANE」等3項零件損
    壞必須更換，被告未○○得知後，估計本案承包所得利潤，
    因支付行賄款項及上述3項零件更換增加支付金額後，將未符
    其原先之預期，必須再以其他名目追加費用以增加利潤，竟
    意圖為自己不法之所有，要求BRIAN TYDEMAN偽稱「AXIAL
    ROTOR」亦因損壞有更換之必要，澳洲太平洋發動機修理廠即
    配合被告未○○之要求，於之後所出具之初步拆檢報告中，
    即偽稱拆檢後發現該發動機因F.O.D.（外力損壞）造成4項零
    料件(1)「AXIAL ROTOR」（料號：0000000000，序號：47B）
    (2)「COMPRESSOR COVER」（料號：0000000000，序號：無）
    (3)「CENTRIFUGAL ROTOR」（料號：0000000000 ，序號：
    67FB）(4)「FIRST STAGE NOZZLE GUIDE VANE」（料號：
    0000000000，序號：224B）損壞需更新，被告未○○再向被
    告巳○○、癸○○表示，以前揭F.O.D.狀況造成發動機損壞
    已超越合約規範為由，要求追加維修費用約2,800,000元，另
    由被告辛○○密集招待被告巳○○、癸○○宴飲及至有女陪
    侍之酒廊、鋼琴酒吧作樂，以打點關係並為追加預算鋪路，
    希望被告巳○○、癸○○能大力促成預算之追加。被告巳○○、癸○○於接受前述賄款及不正利益招待後，雖明知依據
    機關營繕工程及購置定製變賣財物稽察條例第20條規定，各
    機關訂約後如中途變更或增減價款情事，應隨時通知該管審
    計機關查核，且前述序號5101發動機送修前無論外觀或定期
    週檢紀錄，及送至澳洲太平洋發動機修理廠初步拆檢報告中
    皆無受外力損壞登載之情形，復罔顧前揭空後修字第
    001-01號修護合約中規定其標價係含翻修總價，即連更新無
    法修復之零、料件皆包含在內（見空後修字第001-01號案
    航材送修單備註第4項），依規定不得追加任何預算等情，仍
    由被告巳○○指示承辦人被告癸○○於88年3月12日擬稿引用
    源寬行所稱該發動機有F.O.D.情形為由，由被告巳○○批示
    召開「5101引擎F.O.D.損壞，額外追加費用」會議。88年3月
    16日召開會議時，被告巳○○、癸○○更違反空警隊依據機
    關營繕工程及購置定製變賣財物稽察條例所制定之「內政部
    警政署空中警察隊營繕工程購買定製變賣財物處理標準表」
    中追加預算應向其上級監辦單位內政部警政署核備之規定，
    且無視於代表會計室出席之陳寶月已明確表示應先請示審計
    部等上級單位之意見，強行追加款項並裁示擇日請承商至該
    隊辦理議減價事宜。嗣88年3月19日與承包商源寬行議減價前
    ，該隊副隊長庚○○復召集機務組長被告戌○○、航務組長
    王湘洲、會計員卯○○、承辦人被告癸○○等人開會研議，
    在會議中，負責該隊會計、審計業務之會計員卯○○雖曾主
    張即使有F.O.D.狀況發生，造成發動機內部損壞，但仍未超
    越合約規範等語，惟仍採取被告癸○○之意見，將前揭4項需
    更新之物件定義為「主件」，以規避合約規範備註第4項所稱
    「零、料件」之字面意義，為追加預算尋求合理化之理由，
    嗣經承包商源寬行同意議減價至2,200,000元定案。雙方於88
    年3月22日重行訂約並將該具序號5101引擎交貨期限改為88年
    6月25日，然源寬行仍延遲至88年9月2日始交貨，空警隊被告
    戌○○、丁○○等人於驗收時，明知依前揭案號「修護合約
    修約書」第5項規定廠商交貨時應交驗該發動機LOG BOOK，被
    告戌○○、丁○○等2人必須比對序號5101發動機送修前、後
    之維修紀錄表（即LOG CARD，下稱LOG CARD）核實驗證，且
    一旦核實驗證，將發現該5101發動機送修後之LOG CARD並無
    記載前揭零料件(1)「AXIAL ROTOR」（料號：0000000000，序
    號：47B，價款美金24,140元）之換件紀錄，其上僅登載所更
    換之「AXIAL COMPRESSOR WHEEL」僅係該「AXIAL ROTOR」主
    件中之一部分，物件有異且價格差距甚遠，被告戌○○、丁○○竟故意違反上開規定，僅比對該發動機序號是否相符即
    通過驗收，並於驗收紀錄上不實登載「品名、料件號、序號
    及相關技術資料文件等一切均符合規定無訛」，使該發動機
    維修案得於88年9月8日由被告癸○○完成結算，如數支付款
    項，足生損害於空警隊；被告未○○、辛○○因此謀得不法
    利益2,200,000元；數日後，被告未○○於其台灣銀行世貿分
    行之帳戶中提領250,000元交被告辛○○再送至被告巳○○前
    揭住處，交由被告巳○○親收。因認被告巳○○此部分涉犯
    貪污治罪條例第4條第1項第3款之收取回扣罪嫌及同條例第4
    條第1項第5款之對於違背職務之行為收受賄賂罪嫌，被告癸○○涉犯貪污治罪條例第4條第1項第5款之對於違背職務之行
    為收受賄賂罪嫌及刑法第132條第1項之洩漏國防以外秘密罪
    嫌，被告辛○○、未○○均涉犯貪污治罪條例第11條第1項之
    行賄罪嫌，被告丁○○、戌○○涉犯刑法第213條之公務員登
    載不實公文書罪嫌云云。
三、緣自82年起，八益公司即因常承攬空警隊直昇機零件航材之
    維修案或採購案，被告己○○因此與被告癸○○、申○○、
    戊○○等人熟識。被告戊○○、申○○、辰○○、癸○○等
    於87年間辦理空警隊空後修字第002-03號AS365N直昇機儀
    電裝備、料件送修案時，明知該維修案11件送修航材中之5
    項設備：自動駕駛測試器（即VAPP，下稱VAPP）、自動駕駛
    控制盒線路板（PL4）及3具致動器（件號為000-00000-000
    、000-00000-000、000-00000-000，序號依序為947、2439
    、696）等5項設備，均無發包送原廠修繕之必要，竟基於圖
    利八益公司之犯意聯絡將前揭航材報修，使承包商八益公司
    獲得不法利益2,620,000元，其情節分述如下：
（一）VAPP係空警隊於86年1月間，以30,000,000餘元採購之設備
      ，作為測試自動駕駛相關儀器有無故障情形之用，並由被
      告戊○○負責保管使用。被告戊○○旋於86年8月4日，以
      VAPP故障為由報修，空警隊原本欲議價發包送修，嗣發現
      VAPP尚在1年之保固期限內，經與法國原廠SFIM公司聯繫後
      ，SFIM公司遂將需更換之零件以寄送方式經八益公司轉交
      空警隊，請空警隊自行更換該零件，至於VAPP之PC 板PL19
      （下稱PL19）故障部分，則由SFIM公司技師PATRICK
      FAIVRE於86年8月18日以傳真函方式透過八益公司向空警隊
      表示，PATRICK FAIVRE會在下一次來台時親自更換故障之
      PL19。87年6月間，被告戊○○復以VAPP之電源故障為理由
      報請送修，經機務組組長被告申○○報請副隊長庚○○核
      示後，被告癸○○即將VAPP之修繕案併入空後修字第
      002-03號航材修理案一同辦理，依據空警隊與承包商八益
      公司簽約之內容，VAPP之修繕費用為1,728,000元，八益公
      司必須將VAPP送至國外原廠修理。被告己○○向空警隊領
      得VAPP後，竟將該部VAPP放置在八益公司內，並未依約送
      往法國SFIM公司，惟為了應付爾後之驗收，被告己○○仍
      分別於填寫87年9月1日及87年12月25日之出口報單及進口
      報單時，於報單中不實將VAPP列載其中，佯裝八益公司曾
      於87年9月1日將VAPP送至法國，再於87年12月25日將之運
      回國內，再向台北關稅局申報，足生損害於台北關稅局及
      空警隊。期間SFIM公司技師PATRICK FAIVRE於87年11月28
      日來台，為履行86年8月18日之傳真函中更換VAPP之故障
      PL19之承諾，並事前通知八益公司轉知空警隊，被告己○○遂於87年11月28日前將VAPP送回空警隊，PATRICK
      FAIVRE亦前往空警隊順利完成VAPP測試維修，被告戊○○
      、申○○、癸○○復基於圖利八益公司之犯意，均明知依
      據空警隊與八益公司之合約，VAPP於上開時間應正在法國
      SFIM公司原廠檢修，八益公司顯然未依約將VAPP送至原廠
      ，被告癸○○於88年1月5日驗收時，竟於驗收紀錄內不實
      登載「…另測試裝備VAPP前已先行完修，業已經試用良好
      …」，使八益公司獲取1,728,000元之不法利益。因認被告
      申○○、戊○○、癸○○此部分共同涉犯貪污治罪條例第6
      條第1項第4款之圖利罪嫌，被告癸○○另涉犯刑法第213條
      之公務員登載不實公文書罪嫌，被告己○○涉犯刑法第216
      條、第215條之行使業務上登載不實文書罪嫌（起訴書原認
      被告己○○係涉犯刑法第210條偽造私文書及同法第214條
      使公務員登載不實罪嫌，惟業據公訴檢察官以95年10月11
      日補充理由書（附於原審卷六之一第105頁）更正起訴法
      條）云云。
（二）被告戊○○復基於前揭圖利八益公司之概括犯意，於87年
      3月17日向庫房管理人領取自動駕駛控制盒線路板新品1件
      後，將編號AP016直昇機之自動駕駛控制盒線路板（件號
      為000-00000-000、序號為1488）拆下，戊○○以拆下之
      自動駕駛控制盒線路板經VAPP測試後，顯示訊息代碼為「
      *0558」及「*056」，顯示有故障之不實理由（依據自動
      駕駛測試器「主電腦控制盒操作測試檢修手冊」之記載，
      並無「*056」之訊息代碼，而「*0558」之訊息依該手冊
      記載，亦只需更換外殼），不實填載掛籤申請送修該自動
      駕駛控制盒線路板，機務組組長被告申○○明知被告戊○○填寫不實，竟亦基於圖利八益公司之犯意在掛籤上檢驗
      欄上審核簽名，隨即送交癸○○辦理送修作業，由八益公
      司以170,000元之價格承包送修。嗣後根據SFIM公司所出
      具自動駕駛控制盒線路板之JAA FORM ONE上之記載，僅有
      「INSPECTED」及「REPAIR/DELEVERY NOTE」上未記載「
      REPAIR」，始得知無維修之事實。因認被告申○○、戊○○涉犯貪污治罪條例第6條第1項第4款之對於主管事務直接
      圖利罪嫌及刑法第213條之公務員登載不實公文書罪嫌云云
      。
（三）被告戊○○、申○○、辰○○共同基於圖利八益公司之犯
      意，利用編號AP020號直昇機自87年6月23日至25日執行
      1,800小時週檢時，先由被告辰○○於87年6月23日向庫房
      領取致動器3個，件號為000-00000-000、000-000000-000
      、000-00000-000，序號則依序為947、2439、696，再由
      被告戊○○以被告辰○○之名義填寫3張修理件掛籤，明
      知致動器中並無CLUTCH（離合器）之裝置，竟在掛籤中不
      實填寫「CLUCH作用不佳」，並在拆件人員欄位上以被告
      辰○○之名義簽名，偽以該3件致動器甫因1,800小時週檢
      時從編號AP020號直昇機拆下，再將3具致動器連同3張修
      理件掛籤送交被告申○○審核，被告申○○在未實際檢驗
      該3具致動器是否故障之情形下，即於修理件掛籤上之檢
      驗人員一欄內簽名核可，並於同（23）日填製送修單，再
      撰內簽將該3具功能正常之致動器送原製造廠SFIM公司修
      理。被告癸○○於接獲申○○之送修內簽後，復在未報經
      長官核准之情形下，於87年7月6日在前揭送修單上，逕自
      註明將該3具致動器併入空後修字第002-03號直昇機儀
      電裝備修理案辦理。嗣經八益公司負責人被告己○○就上
      開3具致動器之維修費報價，2具致動器各為246,000元，1
      具為230,000元，與SFIM公司89年全新之致動器單價
      239,325元相比較，單以維修價格觀之亦顯然偏高，被告
      癸○○仍基於圖利八益公司之意思，以該價格發包予八益
      公司送修，而已送修3具正常致動器之方式圖利八益公司
      722,000元。因認被告癸○○、申○○、戊○○、辰○○均
      涉犯圖利罪嫌，被告申○○、戊○○、辰○○另涉犯公務
      員登載不實公文書罪嫌云云。
四、被告戊○○於87年12月1日，認件號000-00000-000號、序號
    705號之A.P.COMPUTER 1具，出現PITCH行程不足之故障待修
    ，件號000-00000-000號、序號628號之A.P. COMPUTER1具，
    亦出現PITCH行程失效之故障待修，另有件號000-00000-000
    號、序號648號之A.P.CONTROL BOX 1具，出現LANE2“R”SW
    之故障待修，被告戊○○遂填寫上開3件自動駕駛航材之掛
    籤並送往庫房，經庫房人員王賢仁確認上開3件航材確與被
    告戊○○在掛籤上書寫之故障情形相符，即予點收並存放於
    庫房內等候送修。嗣經公告招標後，有八益公司被告己○○
    及銓鈞實業有限公司（下稱銓鈞公司）前往投標，87年12月
    16日上午11時許開標後，八益公司投標金額為4,765,000元
    ，銓鈞公司為627,000元，八益公司之投標金額竟超過銓鈞
    公司投標金額之6倍，故由銓鈞實業有限公司得標，被告己○○立即前往被告戊○○之辦公室告知被告戊○○未得標之
    事。被告戊○○得知後，竟於翌日（87年12月17日）上午10
    時許，以教學使用為藉口，從庫房內領出上開3項自動駕駛
    航材，隨即在乙○○、酉○○、壬○○等3名尚在訓練階段
    之空警隊新進技佐面前予以拆解，並將其中件號
    000-00000-000號、序號628號之A.P. COMUTER（檢察官起訴
    書誤載為000-00000-000號、序號648號之A.P. CONTROL BOX
    ）內最昂貴重要零件比率陀螺（Rate Gyro）拆下再予以破
    壞。此際機務組組長被告戌○○發現後，立即通知空警隊督
    察員丙○○，丙○○立即命被告戊○○將上述航材均返還庫
    房。嗣銓鈞公司於87年12月22日與空警隊簽約並取得上開3
    項航材後，依約送往原廠修繕，經原廠通知件號
    000-00000-000號、序號628號之A.P. COMUTER之比率陀螺損
    壞，與掛籤記載之故障情形顯不相符，銓鈞公司向空警隊要
    求追加修復費用2,090,000元，空警隊始發現上情。因認被
    告戊○○涉犯刑法第138條毀損公務上掌管之物品罪嫌云云
    。
貳、按犯罪事實應依證據認定之，無證據不得認定犯罪事實；不
    能證明被告犯罪者，應諭知無罪之判決刑事訴訟法第154條
    第2項、第301條第1項分別定有明文。而所謂認定犯罪事實
    之證據，係指足以認定被告確有犯罪行為之積極證據而言，
    該項證據自須適合於被告犯罪事實之認定，始得採為斷罪資
    料；又事實之認定，應憑證據，如未能發現相當證據，或證
    據不足以證明，自不能以推測或擬制之方法，以為裁判基礎
    ；最高法院29年上字第3105號、40年度台上字第86號分別著
    有判例可資參照。
參、訊據被告巳○○、癸○○均堅決否認有何購辦公用物品收取
    回扣、違背職務收受賄賂、洩漏國防以外秘密犯行；被告丁○○、戌○○均堅決否認有何公務員登載不實犯行；被告辛○○、未○○均堅決否認有何行賄、詐欺犯行；被告申○○
    、戊○○、辰○○均堅決否認有何圖利、公務員登載不實犯
    行；被告己○○堅決否認有何行使業務上登載不實犯行；被
    告戊○○堅決否認有何毀損犯行；
一、被告巳○○辯稱：追加預算是由承辦單位提出，專案會議整
    合後由我裁示，並非我個人可以決定的，我是依照政府規定
    辦理，發動機有無損壞是否須更新，是由機務組判斷的；我
    有跟辛○○一起吃過飯，但沒有接受任何廠商的招待，也沒
    有拿辛○○的錢，空警隊從未限定廠商參標資格需具備
    F.A.A.或J.A.A.等機構認證合格修理廠之直接或間接代理商
    等語；
二、被告癸○○辯稱：
（一）依照修繕合約規定，必須在合約範圍內，才可以追加費用
      ，合約內沒有規範F.O.D.，F.O.D.的狀況須由機務組判斷
      ，本件追加預算不須向上級單位核備，合約規範備註第4
      點「零、料件」定義不明，88年3月19日的會議，是經專
      業單位機務組解釋，與會人員同意，才由主席裁示的；我
      們沒有放寬資格，空警隊歷年來都是用一樣的作業程序採
      購，我也沒有洩漏預算、廠商投標價格給任何人；
（二）我是依據空警隊內規，並依屬性將後續送修併入先前的維
      修案，再送簽給長官批核，辦理招標作業，驗收時我不知
      道VAPP沒有送國外修理，我依據專業單位組長戌○○的告
      知才在驗收紀錄上登載「測試裝備VAPP已先行完修，業已
      試用良好」；致動器是奉長官核可，並依程序招標，並未
      圖利八益公司等語；
三、被告辛○○辯稱：原廠製造商檢測報告提到AXIAL ROTOR顯
    示在轉子葉片後緣有衝擊性損害，係因壓縮機蓋的一個碎片
    所引起，這種損害是無法修復的，惟該廠於91年7月19日回
    函提到轉子後緣所發現的輕微撞擊非屬F.O.D.，依其個人意
    見，為可修復的零件，兩者有矛盾之處，而上開回函與檢測
    報告衝突，且僅為技師個人的意見，較為不可採；未○○依
    協議內容，將合約的利潤先撥10%作為股金，剩下的利潤再
    平均分配，股金作為我公司的營運金，所以才簽發支票給我
    我，88年2月2日合作金庫民生分行046854號甲存帳戶2紙支
    票兌現所得款項（支票號碼：IH0000000、IH0000000），於
    同日分2筆現金提出，一筆為500,000元，一筆為300,000元
    ，500,000元用於清償退休人員優惠儲蓄存款之質押借款，
    存入台灣銀行新店分行帳號000000000000之帳戶中，另清償
    積欠中國信託之卡債216,777元等語；
四、被告未○○辯稱：當初合約沒有規範F.O.D.的問題，我才申
    請追加預算，澳洲修理廠商出具的檢測報告有說是F.O.D.的
    情形，F.O.D.是指外物損傷；我沒有行賄，我給辛○○10%
    ，是因為他跑業務及支出費用，87年8月29日得標訂約之後
    ，我有開4張支票給辛○○，這4張支票是依照得標款10%扣
    除5%的稅金計算等語；
五、被告戌○○辯稱：WHEEL是重要定期更換管制件，如果損壞
    一定要登錄，ROTOR是狀況更換件，其損壞不需登錄，是屬
    於5級的維修工作，維修的登錄不是我管的範圍，我沒有該
    證照及能力，檢驗是由丁○○負責，我當初只是負責行政監
    督，AXIAL ROTOR並非管制件（具有循環數限制或使用時數
    限制），並不需登載於LOG BOOK上，AXIAL COMPRESSOR
    WHEEL是AXIAL ROTOR的部分構件，屬於管制件須登載於LOG
    BOOK上，原廠拆撿報告及報價資料顯示，AXIAL ROTOR之轉
    子葉片後緣有碰撞損害現象，原因是一片壓縮器蓋所引起，
    該損害判定不能使用，其上所說的葉片是AXIAL COMPRESSOR
    WHEEL上之葉片，AXIAL ROTOR並未有更換之情形，原廠已更
    新AXIAL COMPRESSOR WHEEL，並於LOG BOOK上登載等語；
六、被告丁○○辯稱：驗收時我們只檢查發動機外部，內部的翻
    修我們不能打開檢查，如果是管制件才會登錄在經歷簿上，
    發動機LOG CARD確實有登記要換這4樣零件，一般我們會
    寫收驗收紀錄都符合，然後在下面簽名，內部遮蔽無法檢視
    部分，一概由承包商保固，依據系爭修護合約之規定，驗收
    僅須檢驗LOG CARD，並不需檢驗LOG BOOK，序號5101發動機
    之LOG CARD上，無論送修前後都只有記載「AXIAL COMP.
    WHEEL」，並無AXIAL ROTOR之記載，我並沒有登載不實之情
    形等語；
七、被告申○○辯稱：86年8月4日PL19故障部分，是在保固期限
    內維修，原廠寄送PL19電路板排除故障，87年6月間電源故
    障是另一次的故障，不能相提並論，電源故障部分原廠確實
    有派技術人員檢修完畢，PATRICK FAIVRE於86年8月18日傳
    真內容提到有2種維修方式，後來原廠僅以寄送PL19的方式
    解決；依飛機缺點及修護紀錄表顯示，飛行員子○○於87
    年2月19日測試發現缺點，經戊○○於同年月20日更換
    CONTROL BOX（控制盒），戊○○將故障的自動駕駛控制盒
    使用VAPP測試後，故障排除步驟代碼為*0556（送修掛籤記
    載*056為筆誤），表示應更換PL4線路板，*0558為應更換外
    殼，並自庫房新領PL4線路板1件，更換安裝於原故障之控制
    盒內，再將序號1448線路板送修，當控制盒更換後，飛機即
    正常操作，可證明該線路板確實有故障；序號947、2439、
    696的3具致動器是直昇機出廠時就裝置在飛機上的，並非以
    新的致動器送修，送修的致動器是舊品等語；
八、被告戊○○辯稱：
（一）SFIM公司於86年間有寄送PL19電路板至台灣更換，VAPP
      電源故障部分，法國原廠建議送回原廠維修，與更換電路
      板無關，最後由原廠技師攜帶零件來台更換，丑○○曾經
      於87年1月間使用VAPP檢測一批自動駕駛裝備，可以證明
      VAPP於86年8月的故障有排除；故障排除代碼*0556為應更
      換PL4線路板，*0558為應更換外殼，掛籤上記載*056為誤
      寫，「INSPECTION」在飛機維修有修理的意思，足見PL4
      確實有故障，並經修復完成；修理件掛籤上所載「CLUCH
      作用不佳」係狀態描述，非零件故障，掛籤上CLUCH是筆
      誤，我是依據機工長送修的3具致動器使用SFIM公司的
      PGSE測試器，對其測試所記載的描述，報告表也已經證實
      ，符合我的記載等語；
（二）我是根據訓練計畫，作訓練時一定要拆解的動作，我拿機
      器進辦公室時，在場有很多人，但沒有人阻止我，空警隊
      內部沒有規定開標的航材不能拿來作訓練，以往都是拿壞
      的來作訓練，一般若知道有開標都不會去動，但是庫房人
      員沒有告訴我這個航材有開標，督察員丙○○交代我及試
      飛官子○○、機務組組長戌○○，將這3套航材裝到飛機
      上去作測試，經測試結果與掛籤所記載缺點符合，沒有額
      外的損壞等語；
九、被告己○○辯稱：VAPP確實沒有出口的事實，八益公司疏忽
    在進出口報單將VAPP列在其中，是繕打錯誤，並非故意登載
    不實，且進出口報關並非我填載，亦非我的業務等語；
十、被告辰○○辯稱：起訴書所列致動器的序號不是新的，是飛
    機出廠時就裝上去的，86年間我保管的AP020直昇機有自動
    駕駛的問題，87年4月份執行1700小時檢修時，因備料不足
    僅拆下1具致動器檢修，到1800小時檢修才將3具致動器拆下
    檢測，裝上新的，起訴書所列的3具致動器是我拆下的，拆
    裝當時，戊○○說要填寫3張掛籤，因我沒有空，後來戊○○於我工作完畢時，告訴我掛籤寫好了，拆檢人寫我，直到
    調查局約談時，我才看到掛籤，其上所寫的缺點「CLUCH」
    應該是指「CLTUCH」，3具致動器送修的過程我不清楚，當
    初我向庫房領取致動器時，沒有要求一定要填序號等語。
肆、公訴人認被告等涉犯違背職務之行為收受賄賂等罪嫌等，無
    非以被告未○○、辛○○、癸○○、丁○○、申○○、戊○○、辰○○、己○○、戌○○之供述、證人王賢仁、李荷芬
    、江定邦、張正義、李龍展、甲○○、乙○○、酉○○、壬○○、吳佳坤、子○○、丑○○之證述、被告未○○所簽發
    、87年3月9日採購公報、面額均為414,000元之支票影本4紙
    及面額1,300,000元之支票影本1紙、空警隊辦理空後修字
    第001-01號AS365N1型直昇機2具發動機送修案於87年8月26
    日議定底價紀錄及開標、比價及議價紀錄、空警隊空後修
    字第001-01號裝備、航材等修護合約書、空警隊AS365N1型
    （編號：AP017號）直昇機週檢情形陳報單、送修前最近一
    次飛航及檢修紀錄表、被告癸○○88年3月15日之簽呈（含
    報價單、澳洲太平洋發動機修理廠所作之檢測報告、市場行
    銷經理Brian Tydeman之信函）、被告癸○○88年3月16日之
    簽呈及其附件（含88年3月16日之追加維修費用會議紀錄）
    、被告癸○○880年3月22日之簽呈及其附件（含追加維修費
    用之議價、底價、議定紀錄、議價表、修約書草稿）、序號
    5101號發動機之AXIAL COMPRESSOR組件送修前後LOG CARD
    影本各1份、被告癸○○88年9月8日簽呈及附件影本各1份（
    含序號5101號發動機送貨單、驗收紀錄、付款表、驗收證明
    書等）、台北市調查處向序號5101號發動機之原製造廠商洽
    詢專業技術問題及相關案情信函以及該製造廠商答覆函文影
    本、台北市調查處向澳洲太平洋發動機修理廠洽詢序號5101
    號發動機之專業技術問題及相關案情信函以及該廠商答覆函
    文影本、空警隊空後修字第001-01號勞務採購案全卷、空
    警隊空後修字第001-01號勞務採購案序號5091、5101號發
    動機LOG BOOK兩本、空警隊編號AP017直昇機87年2月至90年
    7月之飛機缺點及修護紀錄表影本、空警隊空後修字第
    001-01號勞務採購案序號5091、5101號發動機澳洲太平洋發
    動機修理廠初步拆解報告2本、法務部調查局91年10月14日
    調科參字第09123060580號測謊報告書、航材申請繳回單影
    本1張、3具致動器修理件掛籤影本3張、編號AP020直昇機飛
    機缺點及修護紀錄表、檢查及保修工作單（AP020直昇機
    1800小時週檢紀錄）、進口及出口報單影本各1份、空中警
    察隊機務組請求勤務支援申請表、致動器之構造圖、空警隊
    航材送修單一覽表、VAPP測試符號表、自動駕駛控制盒線路
    板（PL4）之JAA FORM ONE、自動駕駛控制盒線路板（PL4）
    之修理件掛籤、空警隊與八益公司所簽訂之裝（設）備、航
    材修護合約書、空後修字第002-03號送修案驗收紀錄、第
    1次送修、招標、合約等文件及比率陀螺損壞之相關文件、
    A.P. COMPUTER內比率陀螺損壞後第2次招標之相關文件等為
    其主要論據。
伍、惟經查：
一、被告巳○○、癸○○、未○○、辛○○被訴涉犯違反貪污治
    罪條例罪嫌；被告癸○○被訴涉犯洩漏國防以外秘密罪嫌；
    被告丁○○、戌○○被訴涉犯公務員登載不實公文書罪嫌；
    被告未○○被訴涉犯詐欺取財罪嫌部分（即起訴書犯罪事實
    二）：
（一）就本件空後修字第001-01號採購案之招標部分，被告巳
      ○○、未○○、辛○○被訴涉犯違反貪污治罪條例，及被
      告癸○○被訴涉犯洩漏國防以外秘密罪嫌部分：
    1.被告巳○○、未○○、辛○○、癸○○等人就空警隊
      AS365N1型直昇機（編號：AP017號）之兩具發動機（序號
      ：5091及5101），於87年2月間已達2000小時翻修時間，
      依該發動機技術指令應辦理送廠翻修，空警隊遂於87年2
      月初，由該隊機務組提出翻修申請，其原擬之報價方式有
      ：「翻修全價」、「交換翻修件價」、「交換全新件價」
      等3種，但經上網詢價及依據當時任職該隊機務組組長即
      被告申○○簽呈「該兩具發動機為定期2000小時更換，並
      無任何缺點及故障，擬建議採原機執行大翻修...」等意
      見後，由當時任該隊副隊長之黃芳寬指示採「不拆檢固定
      價格統包送修」方式報價，並於87年6月25日開始辦理前
      揭發動機之航材裝備勞務採購（案號：空後修字第
      001101號）招標事宜，被告未○○乃與被告辛○○共同合
      作競標，被告辛○○、未○○嗣於87年8月26日開標時，
      由源寬行以17,380,000元得標，同（87）年8月29日雙方
      簽訂合約，約定應於88年2月28日前交貨等事實均坦承不
      諱，並有空警隊AS365N1直昇機（1C1發動機）翻修招標規
      格書（下稱招標規格書）、AS365N型直昇機航材送（翻）
      修投標須知（下稱投標須知）、空後修字第001-01號航
      材送修單（下稱航材送修單）、機務組修護員諸真之87年
      2月10日送修公文簽、被告癸○○於87年5月29日簽呈、被
      告申○○於87年6月1日簽呈等件在卷可稽（見2707號偵查
      卷第15至20頁、原審卷二第21至27、30頁），是上開事實
      應堪信為真實。
    2.關於本件空後修字第001-01號採購案有無限定參標資格
      部分：
      被告未○○雖於調查局供稱：「空警隊就本件採購：空警
      隊對外開標資格以往都限定修理廠商必須具備F.A.A.或
      J.A.A.的資格，但我所代理的澳洲修理廠僅具有澳洲民航
      局之驗證資格，我為爭取能夠得標，遂透過我朋友坤騰星
      公司負責人辛○○與巳○○接觸，希望放寬資格」云云（
      見2707號偵查卷第103頁背面），惟依卷附87年3月9日政
      府採購公報上，關於1C4航空工程欄內《其他內容》貳、
      報價商資格部分係記載：「一凡從事飛機製造、或代理、
      維修飛機零組件或航空電子、電器（氣）等營業項目之公
      司行號。二報價商必須持有飛機製商或其授權合格維修工
      廠之授權在台代理證明文件。三報價商須持有經濟部公司
      執照、營利事業登記證、同業公會會員證及最近一期完稅
      證明。四報價商資本額須在新台幣伍佰萬（含）以上。」
      （見原審卷二第31頁），並未限定須為美國聯邦航空總署
      （F.A.A.）或歐洲聯合飛航組織（J.A.A.）等機構認證之
      合格修理廠之直接或間接代理商。又關於被告未○○上開
      供稱「空警隊對外開標資格以往都限定修理廠商必須具備
      F.A.A.或J.A.A.的資格」一節，經原審函詢空勤隊，空勤
      隊於95年3月15日以空勤行政字第0950000835號函覆稱：
      「經查前空警隊辦理發定機維修案時，均未就廠商資格特
      別限定（含F.A.A.及J.A.A.），僅基於產品安全之需求，
      要求於驗收時提供產品本身或其修護品質之認證文件」等
      語（見原審卷五第70-1至70-2頁），而檢察官提出之內政
      部空中勤務總隊籌備處94年7月空勤秘字第0940002811號
      （函）稿，說明欄三亦為相同之說明（見原審卷五第72頁
      ），足證本件採購案並未限定參標廠商之資格須為F.A.A.
      或J.A.A.等機構認證之直接或間接代理商，本件源寬行公
      司係澳洲太平洋發動機修理廠（Pacific Turbine）授權
      代理之廠商，既已具備參標資格，於法自得參與本件空
      後修字第001-01號採購案之參標，則被告未○○於調查局
      之上開供述顯與事實不符，不足採信。是卷附87年3月9日
      政府採購公報及被告未○○此部分之供述均非適合之證明
      。
    3.關於被告辛○○、未○○有無交付賄賂部分：
    (1)被告未○○於91年10月2日、4日在調查局訊問時固供稱：
      87年3、4月間伊透過辛○○與巳○○接觸，經過辛○○與
      巳○○多次洽談結果，將給付巳○○空後修字第001-01
      號維修採購案總價之10%的賄款，約1,700,000元，並於
      空後修字第001-01號採購案得標後給付，我於得標後約87
      年8、9月間，開立4張面額皆為414,000元的支票（票號
      IH0000000、IH0000000、IH0000000、IH0000000）親自交
      給辛○○轉交給巳○○云云（見2707號偵查卷第103頁反
      面至第104頁、第131至132頁）；惟被告未○○於91年10
      月15日在調查局則改稱：伊與辛○○約定以得標價格10%
      作為打通空警隊關節之用，扣除5%稅金後，再應辛○○之
      要求，分別開立4張面額為414,000元的支票，至於辛○○
      有無將該等款項交給空警隊人員，伊不清楚，是由辛○○
      自行運用等語（見21191號偵查卷第35頁反面）；嗣原審
      審理時證人即共同被告未○○復又異稱：伊於調查局說將
      得標價格10%扣除稅金後，作為打通空警隊關節之用，那
      是伊的認知，因為辛○○說合作要拿10%作為行政費用，
      錢要如何用伊沒有問他，因為辛○○經常要跑空警隊問狀
      況，可能需要費用，且辛○○有辦公室，但伊從來沒說辛○○全部拿去行賄等語（見原審卷四第227頁反面）。由
      上開被告未○○分別於調查局、原審審理中之供述，其中
      關於開立上開4張支票之源由、實際收受4張支票之人等關
      係被告巳○○是否收受賄賂之重要情節之證述，究係因被
      告巳○○或被告辛○○要求，抑或由被告巳○○或被告辛○○收受上開4張支票，已有前後不一、齟齬不合之情形
      ，是關於此部分，被告未○○於偵、審中所為之供述，於
      法已非被告巳○○此部分被訴犯行之適合證明。
    (2)被告辛○○雖於91年10月15日在調查局供稱：未○○於標
      得空後修字第001-01號採購案後，伊曾多次請巳○○、
      庚○○、癸○○、王賢仁、戌○○、丁○○、林瑞興等人
      吃飯及至酒廊、鋼琴酒吧、卡拉OK等場所飲宴，費用都是
      伊付帳，金額約10,000元至25,000元不等，伊於88年2月2
      日在李荷芬設於合作金庫景美分行提領308,000元現金，
      另於合作金庫信義分行提領500,000元現金，共800,000元
      現金和1瓶洋酒，在當日或隔日晚上約9、10點左右送至巳
      ○○內湖的住處，親自交給巳○○云云（見21191號偵查
      卷第26頁反面至第27頁），惟於91年11月5日在調查局改
      稱：91年10月15日調查局筆錄關於送800,000元給巳○○
      部分是虛構的等語（見21191號偵查卷第58頁反面），嗣
      於原審審理時證人即共同被告辛○○結證稱：91年10月15
      日調查局筆錄，是為配合調查員釋放條件而虛偽陳述，第
      1張414,000元的支票伊要求未○○9月份以現金兌現，第2
      張交給達智實業股份有限公司（下稱達智公司）的老闆張
      正義作為還款之用，第3、4張伊借泛星公司李荷芬合作金
      庫的存摺帳戶提示兌現後，其中500,000元清償伊臺灣銀
      行伊本人優惠存款的借款，另外清償伊中國信託信用卡卡
      債217,000多元，其餘80,000多元我自己花用，1,656,000
      元是協議要全部給伊的，只有部分用在行政事務上等語（
      見原審卷四第185至186頁、第187頁反面），益見被告辛○○就有無交付被告巳○○800,000元現金和1瓶洋酒等事
      ，亦有前後供述不一之情形；是關於此部分，被告辛○○
      於偵、審中所為之供述，於法亦非被告巳○○此部分被訴
      犯行之適合證明。
    4.再查，就被告未○○於簽訂空後修字第001-01號修護合
      約後，分別開立被告未○○於合作金庫銀行民生分行帳號
      046854號甲存帳戶，面額均為414,000元之支票4張，合計
      1,656,000元交付被告辛○○運用等事實，業據被告辛○○、未○○坦承不諱，並有卷附4張支票（支票號碼：
      IH0000000號、發票日為87年8月31日、支票號碼：
      IH0000000號、發票日為88年1月31日、支票號碼：
      IH0000000號、發票日為88年1月31日、支票號碼：
      IH0000000號、發票日為88年1月31日）可參（見2027號偵
      查卷第134至137-1頁），惟查：
    (1)上開IH0000000號支票係於88年2月1日由達智公司設於玉
      山商業銀行台中分行之帳戶（帳號：0000000000000號）
      兌現，其中221,511元作為還款之用，其餘款項則於88年2
      月4日轉出，有卷附支票正反面、達智公司付款憑單及存
      摺明細可憑（見21191號偵查卷第18至22頁）。參以證人
      張正義於調查局證稱：上開IH0000000號支票是辛○○所
      交付，用來給付達智公司代墊款及貨款共221,511元，達
      智公司於88年2月1日對領後即於88年2月4日扣除221,511
      元後，將於款192,489元轉帳回辛○○戶頭等語（見21191
      號偵查卷第17頁）。足證被告辛○○稱「上開IH0000000
      號支票係交給張正義作為還款之用」一節，與事實相符，
      堪予採信。是上開IH0000000號支票或證人張正義之證述
      ，於法亦非被告巳○○此部分被訴犯行之適合證明。
    (2)上開IH0000000、IH0000000號支票係於88年2月2日由李荷
      芬設於合作金庫銀行景美分行之帳戶（帳號：
      0000000000000號）兌現，該帳戶於同年2月2日分別提領
      500,000元、308,000元，有卷附支票正反面可按（見2027
      號偵查卷第11至12頁），證人李荷芬於原審審理時結證稱
      ：伊於88年1月將合作金庫景美分行的帳戶（帳號：
      0000000000000號）借給辛○○使用，該帳戶於88年2月2
      日存入源寬行公司所簽發的2紙支票，是辛○○存入、領
      出的，辛○○當時告訴伊說他手上有票，他怕開票人臨時
      抽票，會對他不方便，所以要伊借他存摺帳戶等語（見原
      審卷四第177頁反面至178頁反面），足證被告辛○○於原
      審審理中所稱「上開IH0000000、IH0000000號支票借用李
      荷芬合作金庫之存摺帳戶提示兌現」一節，與事實相符，
      堪予採信。又被告辛○○提出設於臺灣銀行帳戶（帳號：
      000000000000號）之還款明細、中國信託銀行客戶消費明
      細表各一份（見原審卷四第11至14頁），以佐證先前所稱
      「借用李荷芬帳戶所提領之款項係用於清償借款及信用卡
      債務」之事。經核上開被告辛○○臺灣銀行帳戶
      000000000000號之臺灣銀行光碟櫃歷史明細查詢系統顯示
      ，被告辛○○迄至88年2月1日止，上開帳戶尚積欠臺灣銀
      行672,992元，於88年2月2日存入500,000元後，仍積欠
      172,992元（見原審卷四第11頁）；上開中國信託銀行客
      戶消費明細表所示，被告辛○○確於88年2月3日清償信用
      卡債務216,777元，足認被告辛○○所稱非虛，是證人即
      共同被告辛○○於原審所證稱「借用李荷芬帳戶所提領之
      款項係用於清償借款及信用卡債務」一節，與事實相符，
      堪予採信。是上開IH0000000、IH0000000號支票及證人李
      荷芬之證述，於法亦非被告巳○○此部分被訴犯行之適合
      證明。
    5.而關於面額1,300,000元之支票部分：
      被告未○○於91年10月4日在調查局陳稱：1張面額為
      1,300,000元（支票號碼：IH0000000號、發票日為88年1
      月31日）之支票，是伊和辛○○事前的協議，在得標後對
      分我因承包空警對該項直昇機維修採購案之總利潤，其金
      額剛好是總利潤2,600,000元之半等語（見2707號偵查卷
      第132頁、第137-1頁）。被告辛○○於91年10月15日在調
      查局供稱：源寬行承包空後修字第001-01號案尚有約
      2,600,000元之利潤，依據伊與未○○之合作默契，該
      2,600,000元之利潤將由伊與未○○對分，所以未○○在
      當時另外又開立支票票號為IH0000000號、到期日為88年1
      月31日、面額為1,300,000元之支票一紙給伊等語（見
      21191號偵查卷第26頁反面）。由上開被告未○○、辛○○之供述足見，上開IH0000000號支票要僅係被告未○○
      與被告辛○○合作承包空後修字第001-01號修護合約而
      得利潤，要與本件被告巳○○等人被訴本件犯行無任何關
      連，檢察官於本案審理中亦未再就此部分舉提任何相關證
      據以供本院調查，本於無罪推定之原則，此部分自應為有
      利於被告巳○○之認定。
    6.另按測謊檢查之受測者可能因人格特性，或對於測謊質問
      之問題無法真正瞭解，致出現不應有之情緒波動反應，若
      過於相信測謊結果，反而有害於正當之事實認定，一般而
      言，受測者否認犯罪之供述呈現不實之情緒波動反應，不
      得採為有罪判決之唯一證據（最高法院92年度台上字第
      2282號裁判意旨參照）。因此，法務部調查局就被告辛○○未曾替被告未○○送錢予被告巳○○、未曾替被告未○○送錢予空警隊之人部分對被告辛○○進行測謊，其結果
      被告辛○○雖呈情緒波動反應，研判有說謊，此固有91年
      10月14日調科參字第09123060580號測謊報告書扣案可佐
      （見扣案證物編號10），而可作為偵查之手段，以排除或
      指出偵查之方向，然在審判上尚無法作為認定有無犯罪事
      實之基礎，是上開測謊報告仍不足以作為被告辛○○行賄
      之唯一證據。
    7.關於被告癸○○有無洩漏系爭採購案預算、其他廠商報價
      之部分：
    (1)被告未○○於調查局固供稱：空警隊於87年8月10日辦理
      重新招標第1次公告，癸○○將另1家參標廠商台灣邁新公
      司的大約投標價格洩漏給辛○○，辛○○再轉告伊，作為
      伊投標價格的參考云云（見2707號偵查卷第104頁反面至
      第105頁）；惟於檢察官偵查中則改稱：伊只知道辛○○
      有找台灣邁新公司的江定邦，了解台灣邁新公司的報價等
      語（見21191號偵查卷第41頁）；嗣證人即共同被告未○○於原審審理時則結證改稱：辛○○告訴伊台灣邁新公司
      的報價是江定邦告訴他的等語（見原審卷四第189頁反面
      ）；是足見被告未○○對於台灣邁新公司報價究係被告癸○○洩漏，亦或江定邦所告知一節，先後所為之供述已有
      不符之情形。
    (2)被告辛○○於91年10月3日在調查局先則供稱：台灣邁新
      公司的投標價格是癸○○告訴我的云云（見2707號偵查卷
      第118頁）；惟嗣於91年11月5日在調查局則改稱：有給江
      定邦300,000元云云（見21191號偵查卷第59頁），嗣證人
      即共同被告辛○○於原審審理時又結證異稱：伊曾問江定
      邦邁新公司的價格，江定邦只告訴伊不要超過19,000,000
      元，在調查局說是癸○○告訴伊的，當時可能受到調查員
      的誘導等語（見原審卷四第181頁反面、第182頁反面），
      是被告辛○○就台灣邁新公司之投標價格，究係為被告癸○○洩漏，亦或江定邦所告知一節，先後所為之供述亦有
      不相一致之情形。
    (3)上開被告未○○、辛○○在調查局就此部分所為之供述均
      有先後齟齬、矛盾之情形，是於法被告未○○、辛○○此
      部分之供述，亦難以資為被告癸○○本件被訴洩漏國防以
      外秘密犯行之適合證明。
    8.綜上所述，檢察官就此部分所舉之前開論據，均不足以認
      定被告巳○○、未○○、辛○○被訴此部分涉犯違反貪污
      治罪條例，及被告癸○○被訴此部分涉犯洩漏國防以外秘
      密罪嫌。
（二）就本件空後修字第001-01號修護合約追加費用部分，被
      告巳○○、癸○○、未○○、辛○○被訴涉犯違反貪污治
      罪條例罪嫌部分：
    1.被告巳○○、癸○○、未○○、辛○○就於87年8月29日
      空警隊與源寬行簽訂空後修字第001-01號修護合約後，
      源寬行公司在將2具序號分別為5091及5101之發動機送至
      澳洲太平洋發動機修理廠後，經該修理廠並出具初步拆檢
      報告，稱拆檢後發現序號5101發動機因F.O.D.造成4項物
      件(1)軸轉子「AXIAL ROTOR」（料號：0000000000，序號
      ：47B）(2)壓氣機蓋「COMPRESSOR COVER」（料號：
      0000000000 ，序號：無）(3)離心轉子「CENTRIFUGAL
      ROTOR」（料號：0000000000，序號：67FB）(4)第一噴嘴
      導流片「FIRST STAGE NOZZLE GUIDE VANE」（料號：
      0000000000，序號：224B）損壞需更新，被告未○○即向
      空警隊以F.O.D.狀況造成發動機損壞已超越合約規範為由
      ，要求追加維修費用約2,800,000元，被告巳○○、癸○○於同（88）年3月16日召開「5101引擎F.O.D.損壞，額
      外追加費用」會議，同意追加款項並擇日請源寬行公司辦
      理議減價事宜，嗣經源寬行公司同意議減價至2,200,000
      元定案，雙方於88年3月22日重行訂約並將該具序號5101
      引擎交貨期限改為同（88）年6月25日等事實均坦承不諱
      ，並有澳洲修理廠初步拆解報告、直昇機缺點及修護紀錄
      表、源寬行公司申請追加費用函、被告癸○○於88年3月
      16日簽呈暨所附「5101引擎F.O.D損壞，額外追加費用」
      會議紀錄、被告癸○○於88年3月22日簽呈暨所附追加維
      修費用之議價、底價、議定紀錄、議價表、修護合約修約
      書等件在卷可稽（見7551號偵查卷第79至83頁、第85至94
      頁、第95至107頁、、原審卷五第35、36頁、扣案證物編
      號8），此部分事實自堪信為真實。
    2.關於序號5101發動機之(1)軸轉子「AXIAL ROTOR」（料號
      ：0000000000，序號：47B）(2)壓氣機蓋「COMPRESSOR
      COVER」（料號：0000000000，序號：無）(3)離心轉子「
      CENTRIFUGAL ROTOR」（料號：0000000000，序號：67FB
      ）(4)第一噴嘴導流片「FIRST STAGE NOZZLE GUIDE VANE」
      （料號：0000000000，序號：224B）是否因F.O.D.造成損
      壞？
    (1) 關於被告未○○於原審準備程序時供承：AXIAL ROTOR實
       際上沒有損壞，但為彌補伊的損失，我才請澳洲廠商將
       這個零件的維修虛報進去云云（見原審卷二第291頁反面
       ），惟被告未○○另辯稱：當時是因為被檢察官誘導才
       這樣說，因為檢察官說伊這樣講就會有無罪或緩刑的機
       會，伊想想不對，伊沒有錯沒有必要認罪等語。經查，
       觀諸澳洲太平洋發動機修理廠之檢修報告內，關於軸轉
       子「AXIAL ROTOR」（料號：0000000000，序號：47B）
       部分，係記載：「The axial rotor (Part No.
       0000000000, Serial No. 47B) revealed impact
       damage on the trailing edge of the rotor blades,
       caused by a piece of the compressor cover. This
       damage deemed its unserviceability.」等語（見7551
       號偵查卷第91頁），雖用字遣詞上未使用F.O.D.之字眼
       ，但由上開內容之描述，可知本件軸轉子「AXIAL ROTOR
       」係因the trailing edge of ther rotor blades之衝
       擊而造成損害，非因使用上之自然耗損；再觀諸澳洲太
       平洋發動機修理廠於上開88年3月16日「追加費用」會議
       前之87年11月6日傳真上載明：「Engine S/N 5101 was
       revealed to be in an abnormal damaged state
       having suffered signigicant foreign object [FOD]
       to the axial compressor rotor, impellor and the
       1st stage nozzle guide vane. It is considered
       that separation of a piece of the compressor
       cover [P/Ｚ 0000000000] has been the main origin
       of the major FOD to these items」等語（見7551號偵
       查卷第84頁），足見本件軸轉子「AXIAL ROTOR」確係有
       F.O.D.損壞之情形。是足證被告未○○於原審準備程序
       時所為之上開供述，已與事實有所不符。
     (2)關於序號5101發動機之壓氣機蓋「COMPRESSOR COVER」
       （料號：0000000000，序號：無）、離心轉子「
       CENTRIFUGAL ROTOR」（料號：0000000000，序號：67FB
       ）、第一噴嘴導流片「FIRST STAGE NOZZLE GUIDE VANE
       」（料號：0000000000，序號：224B）等3項物品，澳洲
       太平洋發動機修理廠之檢修報告內，載明受損原因及情
       形，有該檢修報告附卷可參（見7551號偵查卷第85至94
       頁），且參酌澳洲太平洋發動機修理廠87年11月6日之傳
       真，載明上開3項物品均因F.O.D.造成損害（見7551號偵
       查卷第84頁），是足見序號5101發動機之壓氣機蓋「
       COMPRESSOR COVER」（料號：0000000000，序號：無
       ）、離心轉子「CENTRIFUGAL ROTOR」（料號：
       0000000000，序號：67FB）、第一噴嘴導流片「
       FIRSTSTAGE NOZZLE GUIDE VANE」（料號：0000000000
       ，序號：224B）等3項物品係有F.O.D.損壞之情形。
     (3)另證人即共同被告申○○於原審審理時雖稱：每日檢查
       發現任何缺點會立即紀錄在每日檢查紀錄表上，空警隊
       會將發動機的基本資料、經歷資料表，隨著發動機一起
       送回原製造廠，若發生F.O.D應該會登記在資料表上，在
       伊記憶中這2具發動機送修前，沒有發生F.O.D.的損壞狀
       況；澳洲修理廠拆檢報告中記載在壓縮機蓋上有1個
       CRACK，如果是外力造成東西打到，應該不會是CRACK，
       應該是會有拉痕，所以無法判斷是否為外力造成的損壞
       云云（見原審卷五第57頁正、反面、第59頁反面），惟
       序號5101發動機之壓氣機蓋「COMPRESSOR COVER」（料
       號：0000000000，序號：無）、離心轉子「CENTRIFUGAL
       ROTOR」（料號：0000000000，序號：67FB）等物品係在
       機具之內部，且引擎之翻修係由澳洲修理廠打開，業據
       證人申○○具結明確在案（見原審卷五第58頁正、反面
       ），是證人申○○稱序號5091、5101之發動機送修前，
       沒有發生F.O.D.的損壞狀況云云，僅係就序號5091、
       5101發動機機具之外觀而所為認定，然關於序號5101發
       動機機具內部之壓氣機蓋「COMPRESSOR COVER」（料號
       ：0000000000，序號：無）、離心轉子「CENTRIFUGAL
       ROTOR」（料號：0000000000，序號：67FB）物品而言，
       因證人申○○無權限而未打開序號5101發動機內部，是
       證人申○○此部分之證述自非適合之證明。
     (4)至序號5101發動機製造商TURBOMECA新加坡分公司於91年
       7月19日回覆調查局之信函稱：AXIAL ROTOR一般操作常
       見之正常損壞云云（見7551號偵查卷第127、128頁），
       因該函文係序號5101發動機製造商TURBOMECA新加坡分公
       司總經理依據書面報告表示個人意見之回函，且參酌共
       同被告戌○○陳稱：ROTOR是一個概稱，而WHEEL是一個
       具體的零件，因為ROTOR有序號、料號，而初步的拆檢報
       告中，表示受損傷的是WHEEL轉輪後緣發現有撞擊的損害
       ，伊的維修手冊上是強調要登錄WHEEL，而不是ROTOR等
       語（見原審卷五第139頁），足見上開TURBOMECA新加坡
       分公司總經理對於澳洲太平洋發動機修理廠所出具之檢
       修報告解讀尚有所誤。是上開TURBOMECA新加坡分公司91
       年7月19日之函文尚非適以資為被告巳○○、癸○○、未
       ○○、辛○○此部分被訴圖利犯行之證明。
    2.關於序號5101發動機之(1)軸轉子「AXIAL ROTOR」（料號
      ：0000000000，序號：47B）(2)壓氣機蓋「COMPRESSOR
      COVER」（料號：0000000000，序號：無）(3)離心轉子「
      CENTRIFUGAL ROTOR」（料號：0000000000，序號：67FB
      ）(4)第一噴嘴導流片「FIRST STAGE NOZZLE GUIDE VANE」
      （料號：0000000000，序號：224B）係主件，抑或零料件
      ，有無包含在空後修字第001-01號修護合約內？
    (1)查本件空後修字第001-01號採購案之航材送修單備註第
      4項明定：「標價：含以上翻修總價（完稅價含更新無法
      修復之零、料件等）」（見2707號偵查卷第16頁）；被告
      癸○○於原審審理時亦陳稱：合約備註第4項規定含更新
      無法修復的零料件，並沒有限制零料件損壞的原因，依據
      本案合約，正常損壞下不可以追加預算，統包維修指正常
      損壞通通要維修，廠商根據經歷簿（LOG BOOK）記載報價
      等語（見原審卷四第258頁反面），足見本件空後修字
      第001-01號採購案之統包翻修總價17,380,000元，僅包含
      零料件之損壞，而不及於主件損壞部分。
    (2)證人即共同被告戌○○於本院審理中結證稱：伊在88年3
      月19日會議中說過葉片是主件，本件F.O.D.這部分也是主
      件，轉輪不但是主件，還是重要定期更換管制件等語（見
      本院卷二第245頁反面）。可知序號5101發動機之(1)軸轉
      子「AXIAL ROTOR」（料號：0000000000，序號：47B）(2)
      壓氣機蓋「COMPRESSOR COVER」（料號：0000000000，序
      號：無）(3)離心轉子「CENTRIFUGAL ROTOR」（料號：
      0000000000，序號：67FB）(4)第一噴嘴導流片「FIRST
      STAGE NOZZLE GUIDE VANE」（料號：0000000000，序號
      ：224B）等4項物品均屬主件之損壞。
    (3)互核空後修字第001-01號修護合約與證人戌○○、被告
      癸○○之上引供述，足見序號5101發動機之(1)軸轉子「
      AXIAL ROTOR」（料號：0000000000，序號：47B）(2)壓氣
      機蓋「COMPRESSOR COVER」（料號：0000000000，序號：
      無）(3)離心轉子「CENTRIFUGAL ROTOR」（料號：
      0000000000，序號：67FB）(4)第一噴嘴導流片「
      FIRST STAGE NOZZLE GUIDE VANE」（料號：0000000000
      ，序號：224B）等4項物品之修復，非屬於空後修字第
      001-01號修護合約內之項目。
    3.次查，因序號5101發動機之軸轉子「AXIAL ROTOR」（料
      號：0000000000，序號：47B）、壓氣機蓋「COMPRESSOR
      COVER」（料號：0000000000，序號：無）、離心轉子「
      CENTRIFUGAL ROTOR」（料號：0000000000，序號：67FB
      ）(4)第一噴嘴導流片「FIRST STAGE NOZZLE GUIDE VANE」
      （料號：0000000000，序號：224B），已非屬空後修字
      第001-01號修護合約範圍內，業經認定如上，則被告未○○、辛○○自得向被告巳○○、癸○○請求追加費用，參
      以證人卯○○於偵查中及本院審理中結證均稱：追加預算
      2,800,000元這個範圍不需要向上級報備、核備等語（見
      7551號偵查卷第146頁、本院卷四第172頁反面），是被告
      巳○○、癸○○於法自得本於其職權核定本件是否追加預
      算。
    4.又查，本件之追加費用係因澳洲太平洋發動機修理廠提出
      ，被告未○○僅係依據澳洲太平洋發動機修理廠所提出之
      報價轉向前空警隊提出，此有源寬行之報價單、澳洲太平
      洋發動機修理廠之報價單附卷可稽（見7551號偵查卷第80
      至83頁）；參以證人午○○於本院審理中結證稱：88年5
      月間，未○○向伊借錢，未○○給伊看他跟空勤部的合約
      ，也給伊看與澳洲的合約，澳洲要他先付錢，才能交貨，
      但是他沒有錢。伊去澳洲修理廠查證，未○○所言屬實；
      澳洲修理廠有提到更換特別零件，有提到會增加價錢；伊
      去的時候，該修的已經修了，所以損壞的情形伊沒有看到
      ，而所有維修文件的認證是國際公認相當嚴格的，所以如
      果有符合相關合約規定，伊就認可；伊直接把錢電匯到澳
      洲。而合約完成，未○○可以請款，伊就直接領走，並沒
      有經過未○○等語（見本院卷四第173至174頁）。足證
      本件費用之追加，確係因上開4項物品而由澳洲太平洋發
      動機修理廠提出，被告未○○亦未因此而獲有任何利益，
      是被告巳○○、癸○○就追加費用部分，並無任何圖利被
      告未○○、辛○○之犯行。
    5.另證人即庫房人員王賢仁於偵查中結證稱：辛○○與巳○○於64年間就認識，其他很多空警隊的人有都是辛○○在
      陸航的同事，辛○○和空警隊的人吃飯很頻繁，我記得印
      象較深刻的一次，是巳○○、戊○○、癸○○與己○○一
      起坐車離開空警隊，後來我聽辛○○說，那天他被叫去付
      了50,000多元酒店的帳云云（見7551號偵查卷第167、168
      頁），雖與被告癸○○、辛○○於調查局所為與被告巳○○多次飲宴之供述不相齪齲，然上述證人王賢仁之證言於
      法亦均僅能證明被告巳○○、癸○○與被告辛○○之私交
      甚篤，於法尚不足以證明被告辛○○所招待之飲宴，與被
      告未○○要求追加款項一事有何關聯；又卷附源寬行公司
      設於台灣銀行88年9月18日取款憑條及交易明細，於法亦
      僅能證明被告未○○於該日自源寬行公司帳戶提領
      250,000元之事實，尚難以遽認係被告辛○○向被告巳○○行賄之證明，是被告巳○○、癸○○被訴收受賄賂、不
      正利益及被告辛○○、未○○行賄一節，尚屬不能證明。
    5.綜上所述，檢察官就此部分所舉之前開論據，均不足以證
      明被告巳○○、未○○、辛○○確有被訴此部分涉犯違反
      貪污治罪條例，或被告癸○○被訴此部分涉犯洩漏國防以
      外秘密罪嫌。
（三）被告丁○○、戌○○被訴涉犯公務員登載不實公文書罪嫌
      部分：
    1.序號5101發動機驗收之範圍，雖空警隊就直昇機發動機驗
      收之標準作業程序，已無法查證，此有空勤隊95年3月15
      日空勤行政字第0950000835號函一份可稽（原審卷五第
      70-1頁）；惟證人甲○○於原審審理時證稱：伊於69年6
      月進入空警隊，於94年2月16日退休，職務為儀電自動駕
      駛的檢驗；直升機發動機驗收的程序，一般都由驗收人員
      依據合約規定驗收，需要送修或採購的東西，要有航空官
      署的證明，歐洲方面要有J.A.A.，美國方面要有F.A.A.簽
      發的表格，若非屬於歐洲或美洲，就要有當地航空官署所
      簽發的認證，再依這些文件驗收，驗收時我們先檢查所送
      修的機具的件號、序號與當時送修之件號、序號是否相同
      ，只要確認送回來的東西與送修的東西相符，及時數可以
      使用3000小時即完成驗收，不會確認送修的項目是否有更
      換等語（見原審卷五第60至61頁），佐以空後修字第
      001-01號修護合約第5條第1款規定：「交貨請檢附原廠完
      工檢驗證明JAA（FAA）FORM ONE（AUTHORISED RELEASE
      CERTIFICATE）、LOG CARD或原屬國航空主管官署簽署等
      正本文件」（見7551號偵查卷第69頁），足見本件序號
      5101發動機驗收時，驗收人員僅須形式上核對LOG CARD
      送修前後機具之件號、序號相符，並確認相關技術文件及
      送修機具可使用時數須達3000小時，即可完成驗收，毋庸
      實際檢驗送修之項目是否已確實更換，要無疑義。
    2.再觀諸卷附送修前及送修後之LOG CARD（見7551號偵查卷
      第108至111頁）所示，其上載明送修前之物件名稱：「
      AXIAL COMPRESSOR」、件號：「70BM025020」、序號：
      「2683」（見7551號偵查卷第108至109頁）；送修後之物
      件名稱：「AXIAL COMPRESSOR」、件號：「70BM025020」
      、序號：「2683」，並登載更換之零件為：「AXIAL
      COMP. WHEEL」及3只BEARING（見7551號偵查卷第110至
      111 頁），是被告戌○○、丁○○核對送修前後LOG CARD
      之記載相符後，於驗收紀錄上登載「品名、料件號、序號
      及相關技術資料文件等一切均符合規定無訛」等語（見
      7551號偵查卷第115頁），並無驗收不實之情形，是檢察
      官所舉提序號5101號發動機之AXIAL COMPRESSOR組件送修
      前後LOG CARD，於法非得資為被告戌○○、丁○○本件被
      訴犯行之適合證明。再者，驗收時無法從外部檢查得知
      AXIAL ROTOR有無更換一節，業據證人甲○○證述綦詳（
      見原審卷五第60頁反面），且被告戌○○、丁○○亦未於
      驗收紀錄上登載關於AXIAL ROTOR已更換之類此記載，自
      難認被告戌○○、丁○○有何登載不實之犯行。
    3.此外，卷附源寬行報價單（見7551號偵查卷第80、81頁）
      ，於法亦僅能證明源寬行公司之追價預算報價包含AXIAL
      ROTOR，惟被告戌○○、丁○○均係機務組負責驗收之人
      員，對於廠商報價所包含之項目並非必然知情，且送修物
      件之價格，亦非驗收範圍。又卷附被告癸○○於88年9月8
      日簽呈暨所附序號5101發動機送貨單、驗收紀錄、付款表
      、驗收證明書（見7551號偵查卷第112至118頁），於法僅
      能證明源寬行公司遲延交貨之事實；而卷附序號5101發動
      機之原製造商，及澳洲太平洋發動機修理廠分別函覆台北
      市調查處專業技術問題及相關案情之信函（見7551號偵查
      卷第119至132頁），於法亦僅能證明原製造商表示
      AXIAL ROTOR後緣所發現之輕微撞擊損壞，並非由F.O.D.
      造成之事實，惟均非驗收範圍，而與被告戌○○、丁○○
      之驗收無關。是卷附源寬行報價單、被告癸○○於88年9
      月8日簽呈暨所附序號5101發動機送貨單、驗收紀錄、付
      款表、驗收證明書、序號5101發動機之原製造商，及澳洲
      太平洋發動機修理廠分別函覆台北市調查處專業技術問題
      及相關案情之信函等資料，於法亦非被告戌○○、丁○○
      本案被訴犯行之適合證明。
    5.綜上所述，檢察官就此部分所舉提之前開證據，於法尚不
      足以資為被告戌○○、丁○○被訴此部分涉犯公務員登載
      不實公文書罪嫌之證明。
二、被告申○○、戊○○被訴涉犯圖利、被告癸○○被訴涉犯圖
    利、公務員登載不實公文書及被告己○○被訴涉犯行使業務
    上登載不實文書部分（即起訴書犯罪事實三、I，被告己○○部分之罪名業據檢察官於原審審理中更正，見原審卷三第
    105至106頁）：
（一）關於被告申○○、戊○○、癸○○被訴圖利罪嫌部分：
    1.被告癸○○、申○○、戊○○、己○○等人就空警隊於86
      年1月間以27,000,000餘元購入VAPP，作為測試自動駕駛
      相關儀器有無故障情形之用，並由被告戊○○負責保管使
      用，被告戊○○於保固期限內之86年8月4日曾以VAPP故障
      為由報修，復於非保固期限之87年6月份，以VAPP之電源
      故障為由報修，經被告申○○報請副隊長庚○○核示後，
      被告癸○○即將VAPP之修繕案併入空後修字第002-03號
      航材修理案一同辦理，依據空警隊與承包商八益公司簽約
      之內容，VAPP之修繕費用為1,728,000元，八益公司必須
      將VAPP送至國外原廠修理，被告己○○向空警隊領得VAPP
      後，將該部VAPP放置在八益公司內，並未依約送往法國
      SFIM公司，惟87年9月1日及87年12月25日之出口報單及進
      口報單，仍將VAPP列載其中，SFIM公司技師PATRICK
      FAIVRE係於87年11月28日來台，並於來台期間前往空警隊
      更換VAPP故障之PL19，順利完成VAPP測試維修，嗣空警隊
      於88年1月5日完成驗收等事實均坦承不諱，並有VAPP買賣
      合約書、修理件掛籤、空警隊空後修字第002-03號航材
      送修單、空警隊裝（設）備、航材修護合約書、進出口報
      單、PATRICK FAIVRE入境資料、驗收紀錄等件在卷可稽（
      見683號偵查卷一第55、56頁；683號偵查卷二第91、111
      至114頁；5259號偵查卷二第139至140頁；5259號偵查卷
      三第10、11頁；原審卷二第46頁），是此部分上開事實應
      堪以認定。惟本案此部分之關鍵厥為上開VAPP之2次故障
      原因是否相同，亦即保固期限內之第1次故障原因何時排
      除，與法國原廠技師PATRICK FAIVRE於87年11月28來台有
      無關聯？關乎此，上開VAPP買賣合約書、PATRICK FAIVRE
      入境資料、驗收紀錄等資料並非適合之證明。
    2.證人王賢仁於調查局固曾證稱：伊私下了解，VAPP於86年
      曾經報修，86年8月間原廠曾寄來PL19至本隊要求先行更
      換，其餘等工程師來台後再行檢測，之後於87年8月因電
      源故障再次送修，87年8月那次的故障，據伊所知應該不
      用付費，因為還在保固期間內，是原廠延誤送修，才會超
      出保固期間云云（見683號偵查卷二第128、129頁），惟
      證人王賢仁於原審審理時結證則係稱：伊於86、87年間擔
      任空警隊航材庫房管理，VAPP曾於86年8月間報修，但不
      知道原因、不清楚如何修好，伊在調查局說「法國原廠公
      司除要寄來PL19外，還要派員來台檢測」這句話，是從駐
      區督察、李龍展那裡聽來的，在調查過程一直重複，所以
      已經聽得耳熟能詳，調查筆錄中提及法國技師沒有檢測前
      還在保固期間內，是根據法國原廠寄來給申○○的文件上
      記載，要等法國原廠技師來台修理，所以即使是過了保固
      期限還是不能送，當時我看到的文件是英文，是李龍展向
      我解釋的內容，不知道兩次報修的原因是否相同，送修掛
      籤寫電源故障不清楚是否與PL19有關等語（見原審卷六之
      一第94至96頁），足見證人王賢仁上引於調查局所證述之
      內容，係根據證人李龍展之轉述而得，此部分證述核屬傳
      聞證據，於法當非被告申○○、戊○○、癸○○等此部分
      被訴犯行之適合證明。
    3.證人李龍展於原審審理時結證稱：VAPP是在86年4月份就
      要報修，因為在保固期內沒有報修，直到保固期後提出來
      報修，己○○傳真給PATRICK FAIVER說測試器故障，裡面
      有數字2001、2002、2003，PATRICK FAIVER在86年回答不
      會影響到空警隊的自動組件的電腦，所以PATRIC KFAIVER
      說VAPP還是可以用，也就是86年空警隊要報修的VAPP的原
      因是不用修的，在傳真裡還有一個2000的數字也是對空警
      隊的自動駕駛系統不受影響，PATRICK FAIVER還是可以使
      用VAPP自動駕駛，等他來台時再帶PL19來換，在87年11月
      PATRICK FAIVER來台檢修，發現是PL5而不是PL19發生問
      題，馬路先生是飛機維修的顧問，他於90年間來台任職，
      伊拿1張PATRICK FAIVER於86年8月18日的傳真去問馬路先
      生，他看了那傳真後，覺得那時的VAPP不需要修，可以用
      ，馬路先生是N型直昇機自動駕駛系統的專家，所以伊去
      問他，根據該傳真左上角上由申○○所寫PATRICK FAIVER
      帶PL19來換，可以知道法國原廠公司根本沒有寄PL19來更
      換的事情，根據法國原廠公司於2002年1月22日的傳真（
      見原審卷六之一第194、195頁），上面第1頁最後1段藍筆
      打勾部分，可以知道VAPP於87年故障的原因是PL5內的2個
      電阻壞掉，而不是PL19，伊根據剛才提到的2封傳真，認
      為法國原廠技師於87年11月來台修理完畢，雖超過保固期
      限，但不應索費等語（見原審卷六之一第186頁反面至190
      頁），足見證人李龍展關於VAPP於87年第2次報修仍於保
      固期限內，不應收費部分所為之證述，主要係以上開法國
      原廠SFIM公司於86年8月18日及91年1月22日之傳真（見
      683號偵查卷一第61、62頁、原審卷六之一第194、195頁
      ）為憑。
    4.再觀諸卷附SFIM公司於86年8月18日之傳真上載明：「It
      is possible to send you a PC Board（PL19）to
      replace it by yourself due to the fact that VAPP
      system is under warranty」等語（見683號偵查卷一第
      61頁），益足徵VAPP於86年之故障原因與PL19有關，SFIM
      公司傳真表示可能寄送PL19來台，由空警隊自行更換，證
      人李龍展雖證稱：上開傳真共2頁即附件一、二，由附件
      二傳真可看出PATRICK FAIVER將帶PL19來台更換云云（見
      原審卷六之一第188頁反面），惟依卷附之附件一、二傳
      真所示（見683號偵查卷一第61、62頁），其中附件一傳
      真明確標示傳真張數為1張（Number of pages including
      this one: 1），而附件二傳真並未標明頁數，難認2紙傳
      真係同一次之傳真，況附件二傳真第一行僅提及法國技師
      將於下一次來台時更換PC Board，並未明確表示係將自行
      攜帶PL19來，自難以附件二傳真推認PATRICK FAIVER 於
      87年11月28日來台係自行攜帶PL19而予以更換之；又SFIM
      公司於91年5月7日傳真表示：「in 1997 one card PL19
      （P/N000-00000-000）was send to TAIWAN for
      replacement of this card，in the VAPP test set」等
      語（見原審卷二第192頁），及駐法國台北代表處91年4月
      17日法業字第133號函內之說明二、（三）係載明：「有
      關V.A.P.P.測試器PL19卡部分，一九九七年確有PL19卡（
      P/N 000-00000-000）送往台灣更換記錄」等語（見5259
      號偵查卷二第73至74頁），參以SFIM公司確於86年8月29
      日寄送PL19（000-00000-000）來台一節，有進口報單一
      紙可佐（見683號偵查卷二第90頁），足見被告申○○、
      戊○○供稱：VAPP於86年間的第1次故障，SFIM公司有寄
      送PL19來台更換等語，確與事實相符，足堪採信。
    5.又，參照法國原廠SAGEM公司（即原SFIM公司）於91年1月
      22日傳真之第1頁載明：「The Internal PC Board PL05
      （called COANUSYN PC Board）of the VAPP Test Set，
      was burnt in 2 different points（located in R3 and
      R8 areas）」等語（見原審卷二第267頁），佐以
      PATRICK FAIVER於87年12月8日之傳真載明：「As I
      promise you during my visit in Taipei，I have
      checked the test set which is returned to SFIM and
      I confirm the faulty result is due to probably to
      the defect of Taipei Air Police Power Supply
      network」等語（見原審卷二第267頁），足見可知VAPP於
      87年之第2次故障係因PL5內之電阻燒壞所致，而PATRICK
      FAIVER於87年11月28日來台維修時，亦判斷該次故障係與
      電源穩壓系統之損壞有關，是尚難認VAPP之2次故障原因
      相同，因此，上開SFIM公司於86年8月18日及91年1月22日
      之傳真，均不足以認定PATRICK FAIVER於87年來台係為排
      除VAPP於保固期限內之故障，自難遽認被告癸○○、申○○、戊○○於87年間，以VAPP電源故障為由辦理報修，有
      何圖利八益公司之情事。
    6.綜上所述，檢察官就此部分所舉之前開論據，均不足以認
      定被告癸○○、申○○、戊○○被訴此部分涉犯圖利罪嫌
      。
（二）關於被告癸○○有無於驗收紀錄上登載不實之部分：
    1.證人即共同被告戌○○於原審審理時結證稱：伊於87年11
      月19日接任機務組組長，88年1月5日有參與驗收且在驗收
      紀錄上面簽名，驗收結果欄是由癸○○紀錄的，驗收時承
      辦人員會把東西擺出來，伊只是核對品名、料號，驗收結
      果欄內記載「另測試裝備V.A.P.P.前已先行完修，業已經
      試用良好等語（見683號偵查卷二第91頁）」，係指VAPP
      在驗收前已修理完成且檢測良好，當天裝備現場沒有測試
      VAPP，只核對數量、品名、料件號，VAPP是否已修復完成
      、測試良好是戊○○、甲○○的職責等語（見原審卷六之
      一第89頁反面至第91頁反面），足見驗收當天證人戌○○
      並未測試VAPP，僅核對送修物件之數量、品名、料件號是
      否相符，即完成驗收。
    2.又證人即專業檢驗人員甲○○於原審審理時證稱：伊於88
      年間擔任技士，從事檢驗員的工作，專業檢驗員須負責檢
      查修護員已修復完成之物件，88年1月5日驗收當天裝備、
      料件都是承辦人癸○○及廠商把東西排在驗收的地方，因
      當初約定有送修VAPP，但是現場沒有排放，副隊長庚○○
      有問，當時癸○○說已經修好了，送到機務組修護工廠的
      2樓那裡，才會在驗收結果欄第2項括號註明（測試裝備
      VAPP前已先行完修，業已經試用良好）這句話，後來VAPP
      有從工作間搬出來，只核對品名、數量，現場不能作測試
      ，在驗收前就知道有外國人來處理VAPP的事，如果是屬於
      電路板更換卡片的情形，可以由國外技師來國內檢修更換
      ，比送至國外修理好，因為節省時間，且有問題的話可以
      跟技師請教，有關88年1月份的驗收，我知道之前工作間
      的電源不穩定，可能燒壞VAPP電路板而送修，這種故障應
      該可以透過國外技師來台處理，驗收當天因為測試VAPP到
      工作間，因之前我有看過外國人來維修，所以認為癸○○
      說已經測試完成就可以了，所以沒有再做測試等語（見原
      審卷六之一第181頁反面至第184頁反面），可知被告癸○○於驗收結果欄第2項註明「另測試裝備VAPP前已先行完
      修，業已經試用良好」等語，係表示VAPP於驗收前即先行
      測試完成之用意，而法國技師PATRICK FAIVER確有於87年
      11月28日來台維修VAPP電源故障一節，已如前述，且法國
      原廠SAGEM公司於91年5月7日傳真亦載明：「We confirm
      that the VAPP test set was repaired in 1998 by a
      standard exchang of the electronic part of this
      set, at the time of Mr. FAIVER travel in TAIWAN」
      等語（見原審卷二第192頁），益證法國技師PATRICK
      FAIVER於87年間來台時，確有更換VAPP故障之電路板，是
      被告癸○○於驗收紀錄所為之前開登載，並無不實之情形
      ，況前開登載並未提及VAPP是否送至原廠維修一事，且八
      益公司未依約將VAPP送至原廠檢修，於法要屬民事債務不
      履行之問題，是尚難僅據VAPP實際上未送至原廠檢修，而
      係由外國技師來台維修，即遽認被告癸○○所為前開登載
      有不實之情事。
    3.綜上所述，檢察官就此部分所舉之前開論據，亦不足以認
      定被告癸○○被訴此部分涉犯公務員登載不實公文書罪嫌
      。
（三）關於被告己○○有無業務上登載不實部分：
      按刑法第215條所謂業務上作成之文書，係指從事業務之
      人，本於業務上所作成之文書而言，倘非業務上作成之文
      書，即難令負刑法第215條之罪責。查被告己○○係八益
      公司負責人，八益公司登記之營業項目包括日常用品、食
      品什貨、文教、樂器、育樂用品、電器、電腦、事務性機
      器設備、電信器材、航空器、照相器材、五金、機械、船
      舶、零件、交通號誌器材批發業、國際貿易業、電信管制
      射頻器材輸入業等，並未包括報關業務，有卷附公司登記
      資料查詢一份可稽（見原審卷六之一第228頁），自難認
      被告己○○係從事報關業務之人，又卷附出口報單及進口
      報單（見683號偵查卷一第55、56、58、59頁），固可證
      明其上填寫VAPP分別於87年9月1日、12月25日出口及進口
      一節與事實不符，惟進出口報單之製作，係報關行之業務
      ，並非被告己○○業務上製作之文書，尚與業務上文書登
      載不實罪之構成要件不符，況本案並無證據證明報關行職
      員明知VAPP並未實際進出口，仍於填寫進出口報單時，不
      實將VAPP列載其中，而有共同之犯意聯絡，是即使被告己○○刻意隱瞞VAPP實際並未進出口之事實，使不知情之報
      關行職員於進出口報單上為不實之填載，於法對被告己○○亦不得繩以刑法第215條之業務上不實登載文書罪責。
三、被告申○○、戊○○被訴涉犯圖利、公務員登載不實公文書
    罪嫌部分（即起訴書犯罪事實三、II）：
（一）被告申○○、戊○○就87年間辦理空警隊空後修字第
      002-03號AS365N直昇機儀電裝備、料件送修案，被告戊○○於87年3月17日向庫房管理人員領取自動駕駛控制盒線
      路板（PL4）新品1件後，將編號AP016直昇機之自動駕駛
      控制盒線路板（件號：000-00000-000、序號：1488）拆
      下，再以拆下之自動駕駛控制盒線路板（PL4）經VAPP測
      試後，顯示訊息代碼為「*0558」及「*056」，表示有故
      障之理由填載掛籤申請送修，被告申○○並於掛籤之檢驗
      欄內審核簽名，隨即送交辦理送修作業，由八益公司以
      170,000元之價格承包送修，並於驗收完成後，向空警隊
      請款等事實坦承不諱，並有自動駕駛控制盒線路板（PL4
      ）之修理掛籤、航材申請繳回單、簽呈、空後修字第
      002-03號送修案驗收紀錄各一份附卷可稽（見5259號偵查
      卷一第58至60頁），是上開事實堪信為真實。
（二）證人李龍展於原審審理時結證稱：*0558指測試控制盒內
      PITCH ROLL YAW的燈光有問題，出現*0558的訊號表示只
      需更換外殼（CASE），是連同外殼上面的電路板一起更換
      ，控制盒裡面的PL1到4的PC BOARD 不需更換，依據操作
      手冊，沒有*056這個數據，*0556若出現在VAPP上的話代
      表可以換PL4；從飛機修護紀錄表看不出來AP016直昇機的
      PL4有缺點要維修，其上87年2月19日所記載的內容代表駕
      駛員有測試1、2、3即PITCH ROLL YAW有缺點，CB指
      CONTROL BOX，代表控制盒或線路板，包含整個外殼及裡
      面的所有PL電路板，上面記載更換CB代表庫房裡面有好的
      CB可以更換等語（見原審卷六之一第205至207頁反面）。
      參酌證人丑○○於原審及本院審理時所證稱：伊有被戊○○叫去測試CONTROL BOX，因為戊○○說伊剛學VAPP測試
      器，希望伊能夠增加經驗。戊○○把CONTROL BOX更換電
      路板以後，叫伊再測1次，狀況伊記得是OK，然後戊○○
      把電路板換回舊的，再測1次，狀況同前（有故障碼出現
      ），有發生過這個事情；但當時所說的故障碼編號，伊記
      不清楚，是事後才知道更換的電路板的型號是PL4；可以
      確定是這台AP016直昇機，是因為當初換電路板只做過這1
      次等語（見原審卷六之一第208頁反面至209頁；本院卷三
      第51頁至52頁）。由上開證人李龍展、丑○○之證述可知
      ，當時編號AP016直昇機之CONTROL BOX確實有出現故障碼
      ，而更換自動駕駛控制盒線路板（PL4）經測試後，即回
      復正常狀態，足證編號AP016直昇機之自動駕駛控制盒線
      路板（PL4）當時確有故障，且有更換且自動駕駛控制盒
      線路板（PL4）之必要，易言之，自動駕駛控制盒線路板
      （PL4）經VAPP測試後，顯示訊息代碼應有「*0556」，而
      卷附掛籤上係填載「*0558」、「*056」之訊息代碼（見
      5259號偵查卷一第60頁），參照卷附主電腦控制盒操作測
      試檢修手冊之記載，並無「*056」之訊息代碼（見原審卷
      二第326頁），是被告戊○○於上開卷附掛籤之「*056」
      訊息代碼，應係「*0556」訊息代碼之誤寫。
（三）至證人李龍展證稱：JAA FORM ONE上面顯示「INSPECTED
      」代表只有目視檢查不修理，因為91年2月27日的電子郵
      件第2頁第3行說PL4檢查是好的，所以不需修理云云（見
      原審卷六之一第205頁、第214、215頁、第248頁）。惟查
      ，法國技師PATRICK FAIVER以電子郵件稱：「Inspected
      means tested with electrical and/or electronical
      devices for this kind of equipment.」等語（見本院
      卷三第175至179頁），再參酌證人甲○○於本院審理中結
      證稱：JAA FORM ONE的第12欄上寫INSPECTED是說開這張
      單子的人已經檢驗過，確定東西是好的，可以用了，如果
      有經過維修，會陳述在別的地方，但有些地方也會寫檢驗
      維修，通通寫上去；13欄的CMM就是修復資料的依據；伊
      瞭解表格的涵意，是因為隊上有請華航總工程師來上課，
      讓伊瞭解表格真正的涵意、檢驗的時候要注意哪幾欄事項
      等語（見原審卷六之一第248頁；本院卷二第247頁至第
      248頁反面），足見「INSPECTED」係指以電子設備來檢測
      該類器材，且已經檢測核可，而非證人李龍展所證稱以目
      視檢查不修理云云。再者，法國原廠SAGEM公司於90年10
      月4日之傳真亦載明：「the PL4 board (P/N
      000-00000-000 S/N 1488) have been repaired on
      December 1998.」等語（見本院卷一第119頁），益證
      本件自動駕駛控制盒線路板（PL4）確有於87年間送回原
      廠修理，非如證人李龍展上開證述所謂不需修理云云。是
      證人李龍展此部分之證述，核與事實明顯不合，於法自不
      得採為被告申○○、戊○○此部分被訴犯行之適合證明。
（四）綜上所述，檢察官就此部分所舉之前開論據，均不足以認
      定被告申○○、戊○○被訴涉犯圖利、公務員登載不實公
      文書罪嫌。
四、被告申○○、戊○○、辰○○被訴涉犯圖利、公務員登載不
    實公文書罪嫌及被告癸○○被訴涉犯圖利罪嫌部分（即起訴
    書犯罪事實三、III）：
（一）據被告癸○○、申○○、戊○○、辰○○就被告辰○○於
      87年6月23日向庫房領取致動器3具後，被告戊○○以被告
      辰○○之名義填寫3張修理件掛籤，在掛籤中填寫「CLUCH
      作用不佳」，並在拆件人員欄位上以被告辰○○之名義簽
      名，連同3張修理件掛籤送交被告申○○審核，被告申○○於修理件掛籤上之檢驗人員一欄內簽名核可，並於同日
      填製送修單，再撰內簽將3具致動器送原製造廠SFIM公司
      修理，被告癸○○於接獲送修內簽後，即於87年7月6日在
      前揭送修單上，註明將該3具致動器（件號為
      000-00000-000、000-00000-000、000-00000-000，序號
      為947、2439、696）併入空後修字第002-03號直昇機儀
      電裝備修理案辦理等事實坦承不諱，並有檢查及保修工作
      單（AP020直昇機1800小時週檢紀錄）、航材申請繳回單
      、3具致動器修理件掛籤、編號AP020直昇機飛機缺點及修
      護紀錄表、航材送修單、內簽等件在卷可稽（見683號偵
      查卷一第6至34頁；5259號偵查卷一第97頁；調查局附卷
      二第210頁），是上開事實固堪以認定。惟本件之關鍵厥
      為被告癸○○、申○○、戊○○、辰○○報修之3具致動
      器究係向庫房領取之新品，抑或從編號AP020直昇機所拆
      下之舊品？上開檢查及保修工作單（AP020直昇機1800小
      時週檢紀錄）並非適合之證明，合先敘明。
（二）證人王賢仁於調查局證稱：3具致動器Actuator，件號為
      000-00000-000、000-00000-000、000-00000-000是辰○○於87年6月23日向庫房申請，供編號AP020直昇機執行
      1800小時週檢，辰○○當時是AP020直昇機的機工長，經
      檢驗員丁○○與組長申○○核准後，向庫房領取的，3件
      可說是新品，因辰○○向庫房領取時，未註記序號，所以
      伊無法確定掛籤上填寫的件號000-00000-000（序號947）
      、000-00000-000（序號2439）、000-00000-000（序號
      696）3具致動器，是否為辰○○從庫房領取的航材等語（
      見683號偵查卷一第42頁反面至第43頁反面），是依證人
      王賢仁所述，尚無法證明上開報修之3具致動器即為被告
      辰○○從庫房所領取之新品，是證人王賢仁於調查局之證
      述尚不足以資為被告申○○、辰○○此部分被訴犯行之適
      合證明。
（三）證人甲○○於偵查中證稱：7個致動器只有3個離合器，87
      年6月辰○○送修3個致動器，伊想可能是辰○○他們把
      COMTACT誤寫成CLUCH，除非飛行員忘記，否則致動器更換
      應該紀錄在13C表（即飛機缺點及修護記錄表）上等語（
      見683號偵查卷二第17頁），是飛機缺點及修護紀錄表通
      常固可看出飛機更換航材之情形，但亦有飛行員疏忽未將
      更換情形登錄之可能，依卷附編號AP020直昇機之飛機缺
      點及修護紀錄表所示，其上雖載明該直昇機於87年4月20
      日更換1具ROLL ACTUATOR（致動器，見683號偵查卷一第
      10頁），惟被告辰○○係於87年6月23日始向庫房領取3具
      致動器新品，已如前述，顯見向庫房領取新品與飛機缺點
      及修護記錄表間並無絕對之關聯，是於法自不得僅執飛機
      缺點及修護記錄表上之未記載，而遽推論被告辰○○並未
      將領取之新品更換至AP020直昇機上之不利認定。
（四）證人李龍展於原審審理時結證稱：致動器的CLUTCH作用，
      指的是飛行員利用駕駛桿控制離合器之鬆脫，使方向往前
      、後、左、右，可以按下駕駛桿上的開關，放掉駕駛桿上
      的按鈕後駕駛桿可以保持在原位不動，離合器鬆脫的作用
      在保持駕駛桿在原位，鬆脫的控制由電腦控制，鬆的時候
      駕駛桿前後左右可以動，扣緊的時候駕駛桿會固定在原位
      ，不管往何處推都可回到原位；件號指組件的種類，序號
      是指該種類組件之出廠序，依照飛機組件目錄表顯示，系
      爭序號947、696、2439的3具致動器是在1992年即裝置在
      編號AP020直昇機上，從庫房領出的3具致動器與送修的件
      號相同，但伊沒有講序號相同；從空警隊航材申請單上的
      日期來看，87年6月23日向庫房申請的3具致動器的件號與
      飛機上3具致動器的件號相同，所以伊認為飛機上的致動
      器沒有被拆下來等語（見原審卷六之二第41至47頁），足
      見致動器之CLUTCH（離合器）之作用係指狀態描述，而非
      離合器本身，尚難僅以上開送修之3具致動器並無離合器
      裝置，即遽認被告戊○○於掛籤上填寫「CLUCH作用不佳
      」，即有登載不實之情形，且CLUTCH與CLUCH之英文拼音
      亦僅差「T」一字母，衡情亦非無誤寫之可能，於法尚難
      執此即遽認被告戊○○主觀上有明知之犯意，亦難據以推
      論被告申○○、戊○○、辰○○有何登載不實之犯意聯絡
      ；又件號係指組件之種類，序號係指該種類組件之出廠序
      ，則是否同一組件，自應依序號判斷，是依證人李龍展上
      開之證述，於法僅能證明被告辰○○自庫房領取之3具致
      動器新品與送修之3具致動器種類相同，尚不足證明被告
      戊○○、辰○○係將庫房領取之3具致動器新品送修，是
      以證人李龍展此部分之證述尚非得資為被告癸○○、申○○、戊○○、辰○○此部分被訴犯行之適合證明。
（五）又觀諸卷附飛機組件目錄表之記載（見5259號偵查卷四第
      28、29頁），可知系爭件號000-00000-000（序號947）、
      000-00000-000（序號2439）、000-00000-000（序號696
      ）之3具致動器，均係於1992年12月即裝置在編號AP020直
      昇機上，此亦經證人李龍展證述明確（見原審卷六之二第
      45至46頁），有如前述，佐以卷附SFIM公司出具之修理報
      告上所示（見原審卷一第139至150頁）：空警隊於87年間
      送修之3具致動器，其件號、序號分別為000-00000-000（
      947）、000-00000-000（2439）、000-00000-000（696）
      。是空警隊於87年間報修之3具致動器，其件號、序號均
      與編號AP020直昇機於81年12月所裝置之3具致動器相同，
      足徵被告癸○○、申○○、戊○○、辰○○並非以向庫房
      領取之致動器新品報修，於法自難認被告癸○○、申○○
      、戊○○、辰○○有何圖利八益公司之犯行，或有何公務
      員登載不實公文書之犯行。
（六）綜上所述，檢察官就此部分所舉之前開論據，均不足以認
      定被告癸○○、申○○、戊○○、辰○○被訴涉犯圖利、
      公務員登載不實公文書罪嫌。
五、被告戊○○被訴涉犯毀損公務上掌管之物品罪嫌部分（即起
    訴書犯罪事實四）：
（一）被告戊○○就分別於87年7月25日、同年9月15日填寫掛籤
      ，以件號000-00000-000號、序號705號之A.P. COMPUTER
      ，出現PITCH行程失效之故障，件號000-00000-000號、序
      號628號之A.P.COMUTER，出現PITCH行程不足之故障，及
      件號000-00000-000號、序號648號之A.P.CONTROL BOX，
      出現LANE2“R”SW之故障為由，送往庫房待修，嗣87年12
      月17日上午10時許，以教學使用為由，從庫房內領出上開
      3項自動駕駛航材，隨即在乙○○、酉○○、壬○○等3名
      尚在訓練階段之空警隊新進技佐面前予以拆解，並將其中
      件號000-00000-000號、序號628號之A.P.COMPUTER（下稱
      序號628號A.P. COMPUTER）內之重要零件比率陀螺（Rate
      Gyro）拆下等事實固不諱言，此部分並核與證人王賢仁、
      乙○○、酉○○、壬○○、丑○○於調查局證述之情節相
      符，並有上開3項航材之掛籤3張、送修單、第一次送修、
      招標、合約等文件、第3階段學術科及工廠實習訓練課目
      表等件在卷可稽（見6261號偵查卷第43至47頁；原審卷二
      第53至55頁、第361頁），是此部分事實應堪認定。
（二）惟依卷附送修掛籤所載，序號628A.P. COMPUTER報修之原
      因為「PITCH行程不足」，並無比率陀螺（Rate Gyro）故
      障之記載（見原審卷二第53頁），且空警隊發包廠商維修
      之範圍，亦未包括比率陀螺（Rate Gyro）損壞之故障，
      此觀諸卷附空警隊航材送修單一紙可明（見6261號偵查卷
      第43頁），顯見上開序號628A.P. COMPUTER報修之項目，
      並未包括比率陀螺（Rate Gyro）損壞之故障；嗣銓鈞公
      司於88年2月22日以鈞字第2001號函覆空警隊稱：「一、
      （二）A.P. COMPUTER（000-00000-000）序號628因Rate
      Gyro損壞，致本項無法檢修。二、依據另組件翻修手冊有
      關A.P. COMUTER翻修程序範圍，不含更換Rate Gyro，致
      本項翻修與合約內容有差異，故無法執行」等語，並有報
      價單在卷可佐（見6261號偵查卷第48至50頁），參以空警
      隊嗣將序號628A.P. COMPUTER比率陀螺（Rate Gyro）併
      入空後修字第004-01號維修案即A.P. COMUTER內比率陀
      螺（Rate Gyro）損壞後第2次招標，由德安國際航太科技
      股份有限公司得標，亦有該案招標相關文件及航材送修單
      可查（見6261號偵查卷第57至64頁），益徵上開序號
      628A.P. COMPUTER比率陀螺（Rate Gyro）確有損壞，至
      為明顯。惟本件之關鍵厥為被告戊○○究有無損害上開序
      號628號A.P. COMPUTER內之比率陀螺（Rate Gyro）犯行
      ？關乎此，上開第1次送修、招標、合約等文件及比率陀
      螺（Rate Gyro）損壞之相關文件、A.P.COMPUTER內比率
      陀螺（Rate Gyro）損壞後第2次招標之相關文件等資料，
      於法究均非適合之證明。
（三）證人乙○○、酉○○、壬○○3人於調查局所為之證述，
      均係證稱被告戊○○有拆開A.P. COMPUTER，然關於比率
      陀螺（Rate Gyro）部分則均稱不清楚、不記得等語（見
      6261號偵查卷第17至22頁）；證人即共同被告丁○○、戌
      ○○、證人丙○○於調查局、原審及本院審理中所為之證
      述（見6261號偵查卷第11至12頁、第13至15頁；原審卷七
      第30至35頁、第35至37頁；本院卷三第55頁正、反面），
      均僅就被告戊○○就已開標之上開序號628號A.P.
      COMPUTER自庫房領出後，隨即要求被告戊○○返還庫房，
      並對於被告戊○○就此不當行為予以懲處等事實為證述。
      則據上開證人乙○○、酉○○、壬○○、丁○○、戌○○
      、丙○○等人之上開證述，於法法僅足證明被告戊○○對
      於上開序號628號A.P. COMPUTER確有拆解之行為，惟關乎
      被告戊○○本件被訴有無損害上開序號628號A.P.
      COMPUTER內之比率陀螺（Rate Gyro）犯行之部分，或未
      敘及，或則稱不記憶，是證人乙○○、酉○○、壬○○、
      丁○○、戌○○、丙○○等人之上開證述，於法自非被告
      戊○○本案被訴毀損罪嫌之適合證明。
（四）證人王賢仁於調查局、檢察官偵訊中均證稱：上開序號
      628號A.P. COMPUTER於87年12月16日銓鈞公司得標後，至
      88年1月7日銓鈞公司領取之期間內，除戊○○於87年12月
      17日上午9時借用過外，餘均無人接觸過；非常確定是戊○○破壞的，因為他拿去後送回來，掛籤上又增加1個故
      障云云（見6261號偵查卷第6頁反面；683號偵查卷二第5
      頁反面至第6頁）。查依卷附送修掛籤關於序號628 A.P.
      COMPUTER部分，開標前掛籤上缺點欄記載「PITCH 行程不
      足」，開標後掛籤上缺點欄記載「PITCH行程不足Rate
      Gyro」（見原審卷二第53、54頁），確係有增加1個缺點
      ，惟被告戊○○辯稱：87年12月17日從庫房領出使用後，
      待返還庫房時，因比率陀螺（Rate Gyro）與ROLL的開關
      還沒裝回去，在掛籤中加註「Rate Gyro」，丙○○叫伊
      裝好後，請戌○○、陳志盛裝到飛機上測試，12月17日之
      後裝好，在飛機上測試後，就直接將A.P. COMPUTER連同
      比率陀螺（Rate Gyro）送回庫房，就來不及在掛籤上將
      Rate Gyro劃掉等語（見原審卷七第42頁反面至第43頁）
      。經查，被告戊○○因拆卸本件上開序號628號A.P.
      COMPUTER，須以書面報告過程，並受有行政懲處，而相關
      人員即證人乙○○、魏起田、壬○○、丑○○等人亦須以
      書面報告過程，此有內政部警政署空中警察隊87年12月21
      日調查案件摘要報告表、證人乙○○、魏起田、壬○○、
      丑○○等人之書面報告附卷可稽（見本院卷一第125至126
      頁、本院卷四第211至223頁）。惟觀諸被告戊○○、證人
      乙○○、魏起田、壬○○之書面報告，確係記載被告戊○○僅將序號628號A.P. COMPUTER拆下來之控制開關組與
      Rate Gyro組留下供新進人員即證人乙○○、魏起田、壬○○作為研究之用，於掛簽中登錄，其餘繳庫（見本院卷
      四第214、215、217、219、220頁）。是掛簽上雖有比率
      陀螺（Rate Gyro）之記載，但非謂比率陀螺（Rate Gyro
      ）有何損壞存在，僅因比率陀螺（Rate Gyro）尚未歸還
      庫房而已，是被告戊○○上開關於比率陀螺（Rate Gyro
      ）記載於掛簽上之辯稱，尚與事實相符，堪予採信。
（五）被告戊○○另辯稱：將比率陀螺（Rate Gyro）裝回時，
      有測試並無損害等語。查比率陀螺（Rate Gyro）是本件
      序號628號A.P. COMPUTER內重要零件，且序號628號A.P.
      COMPUTER原本有鉛封，因被告戊○○之拆解而打開，而鉛
      封若打開代表機具不能信任是好的，業具被告戊○○自承
      在案（見原審卷七第41頁正、反面），且參照證人寅○○
      於本院審理中證述：伊在前空警隊的工作內容是管理、休
      斯300型小飛機以及協助庫房領料作業。87年12月間，空
      警隊調查時有再把本件序號628號A.P. COMPUTER領出去進
      行測試等語（見本院卷三第54頁正、反面）；證人壬○○
      於本院審理中結證稱：組合起來再裝回去，有裝在飛機上
      試，測試結果不知道等語（見本院卷三第115頁）；證人
      酉○○於本院審理中結證稱：伊只記得那時候有為了這件
      事情請子○○教官裝在飛機上作測試等語（見本院卷三第
      53頁反面）；證人子○○於本院審理中結證稱：伊的工作
      只是裝上去，飛機啟動以後伊測試，如果有測試結果都有
      紀錄在表格上；飛行上伊只知道是自動駕駛操作面板；當
      時在紀錄上是正常還是有故障，伊不記得等語（見本院卷
      三第54頁反面至第55頁），足見於比率陀螺（Rate Gyro
       ）裝回本件序號628號A.P. COMPUTER後，空警隊內部曾
      予以測試，以確認本件序號628號A.P. COMPUTER有無因被
      告戊○○之拆解而遭毀損；惟觀諸上開內政部警政署空中
      警察隊87年12月21日調查案件摘要報告表調查情形欄內所
      載，均僅說明被告戊○○自庫房另取3個電腦主機並拆解
      零件之程序失當，並未論及本件序號628號A.P. COMPUTER
      因被告戊○○之摘解而受有損壞，是上開證人王賢仁所證
      述當時僅被告戊○○借用本件序號628號A.P. COMPUTER，
      惟尚難以據此即逕推論本件序號628號A.P. COMPUTER內之
      比率陀螺（Rate Gyro）確係由被告戊○○所損壞或係由
      被告戊○○所故意損壞。
（六）至證人丑○○、辰○○、吳佳坤、子○○等人於偵查中之
      證述或稱因對於本件案發經過不清楚，或稱僅在現場看到
      被告戊○○拆開本件序號628號A.P. COMPUTER即離開，對
      於之後情形不清楚等語，是關乎被告戊○○本件被訴有無
      毀損上開序號628號A.P. COMPUTER內之比率陀螺（Rate
      Gyro）犯行之部分，證人丑○○、辰○○、吳佳坤、子○○等人於調查局、檢察官偵查中之證述，於法自非適合之
      證明。
（七）綜上所述，檢察官就此部分所舉之前開論據，均不足以認
      定被告戊○○被訴涉犯毀損公務上掌管之物品罪嫌。
陸、此外復查無其他積極證據足資證明被告等有何犯行，是不能
    證明被告等犯罪，爰應為其等無罪之諭知。
柒、對原審判決之評價及上訴之准駁：
一、被告巳○○、癸○○、申○○、辛○○、未○○、戊○○被
    訴部分（起訴書犯罪事實二、三、II、四），原審就卷內證
    據資料未詳予勾稽，遽為被告巳○○、癸○○、申○○、戊○○、辛○○、未○○等有罪之認定，並予科刑；復認被告
    巳○○、未○○、辛○○被訴違反貪污治罪條例及被告癸○○被訴洩漏國防以外秘密罪部分，犯罪不能證明，不另為無
    罪諭知，顯有未洽。檢察官上訴意旨就上述不另為無罪諭知
    部分，指摘原判決此部分未諭知有罪為不當，雖無理由，惟
    被告巳○○、癸○○、申○○、戊○○、辛○○、未○○等
    上訴指摘原審判決此部分不當，則為有理由，即應由本院將
    原判決此部分撤銷，另為被告巳○○、癸○○（源寬行部分
    ）、申○○、戊○○、辛○○、未○○均為無罪之諭知。
二、原審以被告丁○○、戌○○（起訴書犯罪事實二）、癸○○
    、戊○○、己○○、申○○、辰○○（起訴書犯罪事實三、
    I、III）等不能證明被告等犯罪，而為被告癸○○、未○○
    、丁○○、戌○○、戊○○、己○○、申○○、辰○○等此
    部分均無罪之諭知，經核於法尚無違誤，檢察官上訴意旨仍
    執陳詞指摘原判決此部分不當，求予撤銷改判，為無理由，
    應予駁回。
捌、一造辯論判決：
    被告申○○經合法傳喚，無正當之理由不到庭，爰不待其陳
    述，逕行判決。
據上論斷，應依刑事訴訟法第368條、第369條第1項前段、第364
條、第301條第1項前段、第371條，判決如主文。
本案經檢察官陳昱旗到庭執行職務。
中    華    民    國    98    年    12    月    31    日
                  刑事第二十庭審判長法  官  楊貴雄
                                    法  官  周明鴻
                                    法  官  林銓正
以上正本證明與原本無異。
檢察官如不服本判決，應於收受送達後10日內向本院提出上訴書
狀，其未敘述上訴之理由者並得於提起上訴後10日內向本院補提
理由書（均須按他造當事人之人數附繕本）「切勿逕送上級法院
」。
被告均不得上訴。
                                    書記官  張淨
中    華    民    國    99    年    1     月    6     日


司法院資訊處製作；財團法人民間司法改革基金會備份。
